# Setup

```{r setup}
library(readr)
library(dplyr)
library(ggplot2)
library(tidyr)
```

# Loading Pre-computed Prices

```{r load-data}
am_calls <- read_csv("calculated_prices/american_calls.csv") %>% mutate(category = "American Call")
am_puts  <- read_csv("calculated_prices/american_puts.csv")  %>% mutate(category = "American Put")
eu_calls <- read_csv("calculated_prices/european_calls.csv") %>% mutate(category = "European Call")
eu_puts  <- read_csv("calculated_prices/european_puts.csv")  %>% mutate(category = "European Put")
all_options <- bind_rows(am_calls, am_puts, eu_calls, eu_puts)
```

# Data Verification

```{r verification}
cat("=== Row counts per category ===\n")
print(all_options %>% count(category))

cat("\n=== NA counts per method ===\n")
na_counts <- all_options %>%
  group_by(category) %>%
  summarise(
    n = n(),
    bs_na = sum(is.na(user_bs)),
    crr_na = sum(is.na(user_crr)),
    mc_na = sum(is.na(user_mc)),
    .groups = "drop"
  )
print(na_counts)

cat("\n=== Price summary (mean +/- sd) ===\n")
summary_stats <- all_options %>%
  group_by(category) %>%
  summarise(
    market = sprintf("%.2f +/- %.2f", mean(option_price, na.rm = TRUE), sd(option_price, na.rm = TRUE)),
    bs     = sprintf("%.2f +/- %.2f", mean(user_bs, na.rm = TRUE), sd(user_bs, na.rm = TRUE)),
    crr    = sprintf("%.2f +/- %.2f", mean(user_crr, na.rm = TRUE), sd(user_crr, na.rm = TRUE)),
    mc     = sprintf("%.2f +/- %.2f", mean(user_mc, na.rm = TRUE), sd(user_mc, na.rm = TRUE)),
    .groups = "drop"
  )
print(summary_stats)
```

# Validation Plots

```{r validation-scatter}
plot_data <- all_options %>%
  select(category, option_price, user_bs, user_crr, user_mc) %>%
  pivot_longer(
    cols = c(user_bs, user_crr, user_mc),
    names_to = "method",
    values_to = "model_price"
  ) %>%
  mutate(method = recode(method,
    user_bs  = "Black-Scholes",
    user_crr = "CRR Binomial (n=100)",
    user_mc  = "Monte Carlo (25k)"
  ))

ggplot(plot_data, aes(x = option_price, y = model_price)) +
  geom_point(alpha = 0.05, size = 0.2) +
  geom_abline(intercept = 0, slope = 1, linetype = "dashed", color = "gray50") +
  facet_grid(category ~ method, scales = "free") +
  labs(
    x = "Market Price",
    y = "Model Price",
    title = "Model Prices vs Market Prices"
  ) +
  theme_minimal()
```

```{r contour-plot}
contour_data <- all_options %>%
  mutate(moneyness = S / K) %>%
  select(category, moneyness, T, option_price, user_bs, user_crr, user_mc) %>%
  pivot_longer(
    cols = c(user_bs, user_crr, user_mc),
    names_to = "method",
    values_to = "model_price"
  ) %>%
  mutate(
    pricing_error = option_price - model_price,
    method = recode(method,
      user_bs  = "Black-Scholes",
      user_crr = "CRR Binomial (n=100)",
      user_mc  = "Monte Carlo (25k)"
    )
  )

ggplot(contour_data, aes(x = moneyness, y = T, z = pricing_error)) +
  geom_contour_filled(aes(fill = after_stat(level)), bins = 20) +
  facet_grid(category ~ method, scales = "free") +
  scale_fill_viridis_d(name = "Pricing Error\n(Market - Model)") +
  labs(
    x = "Moneyness (S/K)",
    y = "Time to Expiration (T)",
    title = "Pricing Error by Moneyness and Time to Expiration"
  ) +
  theme_minimal() +
  theme(legend.position = "right")
```

# Analysis of mistakes

Validační mřížka poukazuje na velké chyby v... něčem.

- Americké call: Tlusté, chlupaté kolem přímky ideální trefy (silná nepřesnost modelů). Spoustu hodnotných opcí ohodnocených jako bezcenné.
- American put: Opět chlupaté kolem přímky ideální trefy. Křivka se dělí na dvě části, kde opce se (skoro) nulovou hodnotou silně přehodnocují. Další opce se také přehodnocují, ale o konstantně vypadající množství.
- Evropské call: Silně nepřesné. U nízkých hodnot nepřesnosti v obou směrech, ve velmi hodnotných opcích přehodnocujeme.
- Evropské put: Silně nepřesné. U nízkých hodnot nepřesnosti v obou směrech, ve velmi hodnotných opcích podhodnocujeme.

Nicméně, výsledky pro všechny modely vypadají přinejmenším srovnatelně, tudíž by chyba neměla být v jednotlivých implementacích. Kde se nejvíc lišíme? Bezriziková úroková míra? Dividenda? Čas do expirace?

Dle evropských opcí to vypadá, že naše očekávání o růstu akcie je přehnané. Chyba bude v čase expirace nebo bezrizikové úrokové míře?

```{r mistake-summary}
library(knitr)

errors_data <- all_options %>%
  mutate(
    bs_bias      = option_price - user_bs,
    bs_abs_error = abs(bs_bias),
    bs_rel_error = bs_abs_error / option_price,
    crr_bias      = option_price - user_crr,
    crr_abs_error = abs(crr_bias),
    crr_rel_error = crr_abs_error / option_price,
    mc_bias      = option_price - user_mc,
    mc_abs_error = abs(mc_bias),
    mc_rel_error = mc_abs_error / option_price
  )

# Summary per category
errors_summary <- errors_data %>%
  group_by(category) %>%
  summarise(
    n = n(),
    bs_mae   = mean(bs_abs_error, na.rm = TRUE),
    bs_rmse  = sqrt(mean(bs_bias^2, na.rm = TRUE)),
    bs_bias  = mean(bs_bias, na.rm = TRUE),
    bs_mre   = median(bs_rel_error, na.rm = TRUE),
    crr_mae  = mean(crr_abs_error, na.rm = TRUE),
    crr_rmse = sqrt(mean(crr_bias^2, na.rm = TRUE)),
    crr_bias = mean(crr_bias, na.rm = TRUE),
    crr_mre  = median(crr_rel_error, na.rm = TRUE),
    mc_mae   = mean(mc_abs_error, na.rm = TRUE),
    mc_rmse  = sqrt(mean(mc_bias^2, na.rm = TRUE)),
    mc_bias  = mean(mc_bias, na.rm = TRUE),
    mc_mre   = median(mc_rel_error, na.rm = TRUE),
    .groups = "drop"
  )

knitr::kable(errors_summary, digits = 4, caption = "Souhrn chyb odhadů")

# Top 5 nejhorších absolutních chyb na kategorii
top_errors <- errors_data %>%
  group_by(category) %>%
  slice_max(bs_abs_error, n = 5) %>%
  select(category, ticker, option_price, K, S, T, user_bs, user_crr, user_mc, bs_abs_error, crr_abs_error, mc_abs_error)

knitr::kable(top_errors, digits = 2, caption = "Top 5 nejhorších absolutních chyb (BS) na kategorii")
```


# Analysis of Calculated Prices

## Method Comparison by Regime

```{r method-comparison-regime}
library(knitr)

all_options <- all_options %>%
  mutate(
    moneyness_regime = case_when(
      S / K < 0.95 ~ "OTM",
      S / K <= 1.05 ~ "ATM",
      TRUE ~ "ITM"
    ),
    time_regime = case_when(
      T <= 0.1 ~ "Short (T <= 0.1)",
      T <= 0.5 ~ "Medium (0.1 < T <= 0.5)",
      TRUE ~ "Long (T > 0.5)"
    )
  )

regime_errors <- all_options %>%
  pivot_longer(
    cols = c(user_bs, user_crr, user_mc),
    names_to = "method",
    values_to = "model_price"
  ) %>%
  mutate(
    error = option_price - model_price,
    abs_error = abs(error),
    squared_error = error^2,
    method = recode(method,
      user_bs = "Black-Scholes",
      user_crr = "CRR Binomial (n=100)",
      user_mc = "Monte Carlo (25k)")
  ) %>%
  group_by(category, method, moneyness_regime, time_regime) %>%
  summarise(
    MAE  = mean(abs_error, na.rm = TRUE),
    RMSE = sqrt(mean(squared_error, na.rm = TRUE)),
    Bias = mean(error, na.rm = TRUE),
    n    = n(),
    .groups = "drop"
  )

knitr::kable(regime_errors, digits = 4, caption = "Pricing Errors by Moneyness and Time Regime")

# Heatmap of MAE
regime_errors %>%
  mutate(moneyness_regime = factor(moneyness_regime, c("OTM", "ATM", "ITM"))) %>%
  ggplot(aes(x = moneyness_regime, y = time_regime, fill = MAE)) +
  geom_tile() +
  geom_text(aes(label = sprintf("%.2f", MAE)), size = 2.5) +
  facet_grid(category ~ method) +
  scale_fill_viridis_c() +
  labs(
    x = "Moneyness",
    y = "Time to Expiration",
    title = "Mean Absolute Error by Regime",
    fill = "MAE"
  ) +
  theme_minimal()
```

## Volatility Sensitivity Curves

```{r volatility-sensitivity}
vol_sens_data <- all_options %>%
  pivot_longer(
    cols = c(user_bs, user_crr, user_mc),
    names_to = "method",
    values_to = "model_price"
  ) %>%
  mutate(
    pricing_error = option_price - model_price,
    method = recode(method,
      user_bs = "Black-Scholes",
      user_crr = "CRR Binomial (n=100)",
      user_mc = "Monte Carlo (25k)")
  )

ggplot(vol_sens_data, aes(x = sigma, y = pricing_error, color = method)) +
  geom_hline(yintercept = 0, linetype = "dashed", color = "gray50", linewidth = 0.5) +
  geom_smooth(se = FALSE, linewidth = 1) +
  facet_wrap(~category, scales = "free_y") +
  labs(
    x = "Volatility (sigma)",
    y = "Pricing Error (Market - Model)",
    title = "Pricing Error vs Volatility",
    color = "Method"
  ) +
  theme_minimal()

ggplot(vol_sens_data, aes(x = T, y = pricing_error, color = method)) +
  geom_hline(yintercept = 0, linetype = "dashed", color = "gray50", linewidth = 0.5) +
  geom_smooth(se = FALSE, linewidth = 1) +
  facet_wrap(~category, scales = "free_y") +
  labs(
    x = "Time to Expiration (T)",
    y = "Pricing Error (Market - Model)",
    title = "Pricing Error vs Time to Expiration",
    color = "Method"
  ) +
  theme_minimal()
```

## Time Decay Analysis

```{r time-decay-analysis}
time_decay_data <- all_options %>%
  select(category, T, moneyness_regime, option_price, user_bs, user_crr, user_mc) %>%
  pivot_longer(
    cols = c(option_price, user_bs, user_crr, user_mc),
    names_to = "source",
    values_to = "price"
  ) %>%
  mutate(
    source = recode(source,
      option_price = "Market",
      user_bs = "Black-Scholes",
      user_crr = "CRR Binomial (n=100)",
      user_mc = "Monte Carlo (25k)")
  )

ggplot(time_decay_data, aes(x = T, y = price, color = source)) +
  geom_smooth(se = FALSE, linewidth = 1) +
  facet_grid(category ~ moneyness_regime, scales = "free_y") +
  labs(
    x = "Time to Expiration (T)",
    y = "Option Price",
    title = "Time Decay: Price vs Time to Expiration by Moneyness",
    color = "Source"
  ) +
  theme_minimal()
```

## Method Agreement Scatter

```{r method-agreement-scatter}
pairs_data <- all_options %>%
  select(category, moneyness_regime, user_bs, user_crr, user_mc)

bind_rows(
  pairs_data %>%
    select(category, moneyness_regime, x = user_bs, y = user_crr) %>%
    mutate(pair = "BS vs CRR"),
  pairs_data %>%
    select(category, moneyness_regime, x = user_bs, y = user_mc) %>%
    mutate(pair = "BS vs MC"),
  pairs_data %>%
    select(category, moneyness_regime, x = user_crr, y = user_mc) %>%
    mutate(pair = "CRR vs MC")
) %>%
  ggplot(aes(x = x, y = y, color = moneyness_regime)) +
  geom_point(alpha = 0.05, size = 0.2) +
  geom_abline(intercept = 0, slope = 1, linetype = "dashed", color = "gray50", linewidth = 0.5) +
  facet_grid(category ~ pair, scales = "free") +
  scale_color_manual(values = c("OTM" = "#E41A1C", "ATM" = "#4DAF4A", "ITM" = "#377EB8")) +
  labs(
    x = "Model 1",
    y = "Model 2",
    title = "Method Agreement",
    color = "Moneyness"
  ) +
  theme_minimal()
```
