---
title: "Deskriptivní statistika"
output: html_document
---

- Cíle:
    - Popis dat do práce
    - Nalezení nesrovnalostí a chyb v datech
    - Porovnání tržních a modelových cen

```{r setup, include=FALSE}
library(readr)
library(dplyr)
library(ggplot2)
library(tidyr)
library(knitr)
library(kableExtra)
dir.create("../figures", showWarnings = FALSE)

load_prices <- function(path, am_eu, call_put) {
  read_csv(path) %>%
    mutate(am_eu = am_eu, call_put = call_put)
}

df_raw <- bind_rows(
  load_prices("../calculated_prices/american_calls.csv", "american", "calls"),
  load_prices("../calculated_prices/american_puts.csv", "american", "puts"),
  load_prices("../calculated_prices/european_calls.csv", "european", "calls"),
  load_prices("../calculated_prices/european_puts.csv", "european", "puts")
) %>%
  rename(true_price = option_price) %>%
  mutate(
    moneyness_regime = case_when(
      call_put == "calls" & S / K < 0.95 ~ "OTM",
      call_put == "calls" & S / K <= 1.05 ~ "ATM",
      call_put == "calls" ~ "ITM",
      call_put == "puts" & S / K < 0.95 ~ "ITM",
      call_put == "puts" & S / K <= 1.05 ~ "ATM",
      call_put == "puts" ~ "OTM"
    ),
    time_regime = case_when(
      T <= 0.1 ~ "Short",
      T <= 0.5 ~ "Medium",
      TRUE ~ "Long"
    )
  )

df <- df_raw

df_model <- df_raw %>%
  pivot_longer(cols = c(user_bs, user_crr, user_mc),
               names_to = "model",
               values_to = "teor_price") %>%
  mutate(
    model = recode(model, user_bs = "bs", user_crr = "crr", user_mc = "mc"),
    rel_error = (teor_price - true_price) / true_price
  )
```

## 0 – Global overview

```{r global-overview}
cat("Rows:", nrow(df), "| Columns:", ncol(df), "| Unique tickers:", n_distinct(df$ticker))
```

```{r global-counts}
kable(
  df %>% count(am_eu, call_put),
  caption = "Počet opcí na kategorii"
)
```

```{r global-numeric-summary}
num_cols <- c("S", "K", "r", "sigma", "T", "q", "true_price")
df_filtered <- df[df$true_price > 0, ]
summary_rows <- lapply(num_cols, function(col) {
  vals <- df_filtered[[col]]
  data.frame(
    column = col,
    n = sum(!is.na(vals)),
    na = sum(is.na(vals)),
    mean = mean(vals, na.rm = TRUE),
    sd = sd(vals, na.rm = TRUE),
    min = min(vals, na.rm = TRUE),
    median = median(vals, na.rm = TRUE),
    max = max(vals, na.rm = TRUE)
  )
})
kable(bind_rows(summary_rows), digits = 4, caption = "Globální summary všech numerických sloupců")
```

- Vysoké sigma pro ^VIX. VIX je index nad volatilitou. Musíme si dávat pozor, ale nemělo by být moc problémové.
- KO obsahuje vysoké hodnoty pro `q` (0.136, 0.101). Podezřelé, nutno potom zkontrolovat. (Vysoké dividendy? 10 % je fakt hodně...)

```{r ticker-summary}
ticker_summary <- df %>%
  group_by(ticker) %>%
  summarise(
    n = n(),
    S_mean = mean(S, na.rm = TRUE),
    S_min  = min(S, na.rm = TRUE),
    S_max  = max(S, na.rm = TRUE),
    K_mean = mean(K, na.rm = TRUE),
    K_min  = min(K, na.rm = TRUE),
    K_max  = max(K, na.rm = TRUE),
    sigma_mean = mean(sigma, na.rm = TRUE),
    sigma_min  = min(sigma, na.rm = TRUE),
    sigma_max  = max(sigma, na.rm = TRUE),
    T_min  = min(T, na.rm = TRUE),
    T_max  = max(T, na.rm = TRUE),
    q_mean = mean(q, na.rm = TRUE),
    price_mean = mean(true_price, na.rm = TRUE),
    price_min  = min(true_price, na.rm = TRUE),
    price_max  = max(true_price, na.rm = TRUE),
    .groups = "drop"
  ) %>%
  arrange(desc(n))
kable(ticker_summary, digits = 2, caption = "Per-ticker summary (seřazeno dle počtu opcí)")
```

## 1 – Coverage

```{r coverage-category}
kable(
  df %>% count(am_eu, call_put),
  caption = "Počet opcí na kategorii"
)
```

```{r coverage-ticker-cat}
ticker_cat_counts <- df %>%
  count(ticker, call_put) %>%
  pivot_wider(names_from = call_put, values_from = n, values_fill = 0)
kable(ticker_cat_counts, caption = "Počet opcí na ticker × call/put")
```

```{r coverage-ticker-bar}
df %>%
  count(ticker) %>%
  ggplot(aes(x = reorder(ticker, n), y = n)) +
  geom_col() +
  coord_flip() +
  labs(x = "Ticker", y = "Počet opcí", title = "Počet opcí na ticker") +
  theme_minimal()
ggsave("../figures/descriptive_coverage_by_ticker.pdf", width = 8, height = 5)
```

NFLX má drtivě hodně opcí: 25k, čili o 25 % víc než druhá největší, NVDA.
Z evropských má nejvíc RUT, po něm VIX. Zbytek je prakticky nepodstatný. RUT má >50% evropských opcí.

```{r coverage-ticker-boxplot-american-calls}
df %>%
  filter(am_eu == "american", call_put == "calls") %>%
  ggplot(aes(x = reorder(ticker, true_price, FUN = median), y = true_price)) +
  geom_boxplot() +
  labs(x = "Ticker", y = "Tržní cena", title = "Rozmezí true_price napříč tickery – american calls") +
  theme_minimal()
ggsave("../figures/descriptive_price_by_ticker_american_calls.pdf", width = 10, height = 6)
```

```{r coverage-ticker-boxplot-american-puts}
df %>%
  filter(am_eu == "american", call_put == "puts") %>%
  ggplot(aes(x = reorder(ticker, true_price, FUN = median), y = true_price)) +
  geom_boxplot() +
  labs(x = "Ticker", y = "Tržní cena", title = "Rozmezí true_price napříč tickery – american puts") +
  theme_minimal()
ggsave("../figures/descriptive_price_by_ticker_american_puts.pdf", width = 10, height = 6)
```

```{r coverage-ticker-boxplot-european-calls}
df %>%
  filter(am_eu == "european", call_put == "calls") %>%
  ggplot(aes(x = reorder(ticker, true_price, FUN = median), y = true_price)) +
  geom_boxplot() +
  labs(x = "Ticker", y = "Tržní cena", title = "Rozmezí true_price napříč tickery – european calls") +
  theme_minimal()
ggsave("../figures/descriptive_price_by_ticker_european_calls.pdf", width = 10, height = 6)
```

```{r coverage-ticker-boxplot-european-puts}
df %>%
  filter(am_eu == "european", call_put == "puts") %>%
  ggplot(aes(x = reorder(ticker, true_price, FUN = median), y = true_price)) +
  geom_boxplot() +
  labs(x = "Ticker", y = "Tržní cena", title = "Rozmezí true_price napříč tickery – european puts") +
  theme_minimal()
ggsave("../figures/descriptive_price_by_ticker_european_puts.pdf", width = 10, height = 6)
```

## 2 – Distribuce vstupních parametrů

```{r param-summary}
param_data <- df %>% distinct(ticker, S, K, r, sigma, T, q, am_eu, call_put)

param_summary <- param_data %>%
  group_by(am_eu, call_put) %>%
  summarise(
    across(c(S, K, r, sigma, T, q),
           list(mean = ~ mean(., na.rm = TRUE),
                sd   = ~ sd(., na.rm = TRUE),
                min  = ~ min(., na.rm = TRUE),
                median = ~ median(., na.rm = TRUE),
                max  = ~ max(., na.rm = TRUE)),
           .names = "{.col}_{.fn}"),
    .groups = "drop"
  )
kable(param_summary, digits = 4, caption = "Summary statistika parametrů dle kategorie")
```

```{r param-histograms}
h_data <- param_data %>%
  pivot_longer(cols = c(sigma, T, r, q), names_to = "param", values_to = "value")

ggplot(h_data, aes(x = value)) +
  geom_histogram(bins = 40, fill = "steelblue", alpha = 0.7) +
  facet_wrap(~ param, scales = "free", ncol = 2) +
  labs(x = "Hodnota", y = "Count", title = "Distribuce sigma, T, r, q") +
  theme_minimal()
ggsave("../figures/descriptive_param_histograms.pdf", width = 8, height = 6)
```

`q` je rozumně rozložené, většina v 0. Pár opcí na mezi 0.10 - 0.15 a 0.05 - 0.1, což je podezřelé.

`r` má pro všechny opce rozumnou hodnotu.

`sigma` nabývá od pohledu rozumných hodnot, většinou 0.3 - 0.7. Jsou tam nějaké které vypadají na 0.10 - 0.20 a 1+, nutno prozkoumat.

## 3 – Moneyness & time profily


```{r regime-table}
regime_counts <- df %>%
  count(am_eu, call_put, moneyness_regime, time_regime) %>%
  pivot_wider(names_from = time_regime, values_from = n, values_fill = 0)
kable(regime_counts, caption = "Počet opcí dle moneyness a time regime")
```

```{r regime-bar}
df %>%
  count(am_eu, call_put, moneyness_regime) %>%
  mutate(moneyness_regime = factor(moneyness_regime, c("OTM", "ATM", "ITM"))) %>%
  ggplot(aes(x = moneyness_regime, y = n, fill = moneyness_regime)) +
  geom_col() +
  facet_wrap(~ am_eu + call_put, scales = "free_y") +
  labs(x = "Moneyness", y = "Počet opcí", title = "Rozložení moneyness dle kategorie") +
  scale_fill_manual(values = c("OTM" = "#E41A1C", "ATM" = "#4DAF4A", "ITM" = "#377EB8")) +
  theme_minimal()
ggsave("../figures/descriptive_moneyness_bar.pdf", width = 8, height = 6)
```

```{r regime-moneyness-european-by-ticker}
df %>%
  filter(am_eu == "european") %>%
  count(ticker, call_put, moneyness_regime) %>%
  mutate(moneyness_regime = factor(moneyness_regime, c("OTM", "ATM", "ITM"))) %>%
  ggplot(aes(x = reorder(ticker, n, sum), y = n, fill = moneyness_regime)) +
  geom_col() +
  facet_wrap(~ call_put, scales = "free_y") +
  scale_fill_manual(values = c("OTM" = "#E41A1C", "ATM" = "#4DAF4A", "ITM" = "#377EB8")) +
  labs(x = "Ticker", y = "Počet opcí", fill = "Moneyness",
       title = "Moneyness evropských opcí dle tickeru") +
  theme_minimal()
ggsave("../figures/descriptive_moneyness_european_by_ticker.pdf", width = 8, height = 5)
```

Moneyness u amerických opcí vypadá dobře, většina v OTM/ITM, nějaký v ATM.
Většina evropských opcí je OTM, potom asi 20% je ATM, a potom nejmíň je v ITM. To je podezřelé.
Abnormální množství ATM opcí na RUT.

## 4 – Ceny: trh vs model

```{r price-summary}
price_summary <- df_model %>%
  group_by(am_eu, call_put, model) %>%
  summarise(
    across(c(true_price, teor_price),
           list(mean = ~ mean(., na.rm = TRUE),
                sd   = ~ sd(., na.rm = TRUE),
                min  = ~ min(., na.rm = TRUE),
                median = ~ median(., na.rm = TRUE),
                max  = ~ max(., na.rm = TRUE)),
           .names = "{.col}_{.fn}"),
    .groups = "drop"
  )
kable(price_summary, digits = 4, caption = "Summary true_price a teor_price dle kategorie a modelu")
```

```{r price-boxplot}
df_model %>%
  pivot_longer(cols = c(true_price, teor_price), names_to = "type", values_to = "price") %>%
  mutate(type = recode(type, true_price = "Trh", teor_price = "Model")) %>%
  ggplot(aes(x = model, y = price, fill = type)) +
  geom_boxplot(outlier.size = 0.3) +
  facet_wrap(~ am_eu + call_put, scales = "free_y") +
  labs(x = "Model", y = "Cena", title = "Tržní vs modelové ceny", fill = "Zdroj") +
  theme_minimal()
ggsave("../figures/descriptive_price_boxplot.pdf", width = 10, height = 8)
```

Pro americké opce, call opce jsou modely podhodnoceny a put opce jsou nadhodnoceny.
Pro evropské opce je to právě naopak.

## 5 – Relativní chyba

```{r rel-error-summary}
rel_summary <- df_model %>%
  group_by(am_eu, call_put, model) %>%
  summarise(
    mean   = mean(rel_error, na.rm = TRUE),
    median = median(rel_error, na.rm = TRUE),
    sd     = sd(rel_error, na.rm = TRUE),
    q1     = quantile(rel_error, 0.25, na.rm = TRUE),
    q3     = quantile(rel_error, 0.75, na.rm = TRUE),
    p5     = quantile(rel_error, 0.05, na.rm = TRUE),
    p95    = quantile(rel_error, 0.95, na.rm = TRUE),
    .groups = "drop"
  )
kable(rel_summary, digits = 4, caption = "Summary relativní chyby dle kategorie a modelu")
```

```{r rel-error-density}
df_model %>%
  ggplot(aes(x = rel_error, color = model, fill = model)) +
  geom_density(alpha = 0.2) +
  geom_vline(xintercept = 0, linetype = "dashed", color = "grey50") +
  facet_wrap(~ am_eu + call_put, scales = "free") +
  labs(x = "Relativní chyba (model - trh) / trh",
       y = "Hustota",
       title = "Distribuce relativní chyby",
       color = "Model", fill = "Model") +
  theme_minimal()
ggsave("../figures/descriptive_rel_error_density.pdf", width = 10, height = 8)
```

```{r rel-error-heatmap}
rel_heatmap <- df_model %>%
  group_by(am_eu, call_put, model, moneyness_regime, time_regime) %>%
  summarise(mean_rel_err = mean(rel_error, na.rm = TRUE), .groups = "drop") %>%
  mutate(moneyness_regime = factor(moneyness_regime, c("OTM", "ATM", "ITM")))

ggplot(rel_heatmap, aes(x = moneyness_regime, y = time_regime, fill = mean_rel_err)) +
  geom_tile() +
  geom_text(aes(label = sprintf("%.2f", mean_rel_err)), size = 2.5) +
  facet_grid(am_eu + call_put ~ model) +
  scale_fill_viridis_c() +
  labs(x = "Moneyness", y = "Time to Expiration",
       title = "Průměrná relativní chyba dle regime a modelu",
       fill = "Mean rel. error") +
  theme_minimal()
ggsave("../figures/descriptive_rel_error_heatmap.pdf", width = 10, height = 8)
```

## 6 – Převzato z results.Rmd

```{r scatter-true-vs-model}
df_model %>%
  ggplot(aes(x = true_price, y = teor_price)) +
  geom_point(alpha = 0.05, size = 0.2) +
  geom_abline(intercept = 0, slope = 1, linetype = "dashed", color = "gray50") +
  facet_wrap(~ am_eu + call_put + model, scales = "free", ncol = 3) +
  labs(x = "Tržní cena", y = "Modelová cena",
       title = "Modelové ceny vs tržní ceny") +
  theme_minimal()
ggsave("../figures/descriptive_scatter_all.pdf", width = 12, height = 10)
```

```{r error-metrics}
error_metrics <- df_model %>%
  mutate(abs_error = abs(true_price - teor_price)) %>%
  group_by(am_eu, call_put, model) %>%
  summarise(
    MAE  = mean(abs_error, na.rm = TRUE),
    RMSE = sqrt(mean((true_price - teor_price)^2, na.rm = TRUE)),
    Bias = mean(true_price - teor_price, na.rm = TRUE),
    .groups = "drop"
  )
kable(error_metrics, digits = 4, caption = "MAE, RMSE, Bias dle kategorie a modelu")
```

```{r error-rmse-by-ticker-american}
df_model %>%
  filter(am_eu == "american") %>%
  mutate(abs_error = abs(true_price - teor_price)) %>%
  group_by(call_put, model, ticker) %>%
  summarise(RMSE = sqrt(mean((true_price - teor_price)^2, na.rm = TRUE)),
            .groups = "drop") %>%
  ggplot(aes(x = reorder(ticker, RMSE, mean), y = RMSE, fill = model)) +
  geom_col(position = "dodge") +
  facet_wrap(~ call_put, scales = "free_y") +
  labs(x = "Ticker", y = "RMSE", title = "RMSE napříč tickery – americké opce") +
  theme_minimal()
ggsave("../figures/descriptive_rmse_by_ticker_american.pdf", width = 10, height = 6)
```

```{r error-rmse-by-ticker-european}
df_model %>%
  filter(am_eu == "european") %>%
  mutate(abs_error = abs(true_price - teor_price)) %>%
  group_by(call_put, model, ticker) %>%
  summarise(RMSE = sqrt(mean((true_price - teor_price)^2, na.rm = TRUE)),
            .groups = "drop") %>%
  ggplot(aes(x = reorder(ticker, RMSE, mean), y = RMSE, fill = model)) +
  geom_col(position = "dodge") +
  facet_wrap(~ call_put, scales = "free_y") +
  labs(x = "Ticker", y = "RMSE", title = "RMSE napříč tickery – evropské opce") +
  theme_minimal()
ggsave("../figures/descriptive_rmse_by_ticker_european.pdf", width = 10, height = 6)
```

```{r error-top25}
top_errors <- df_model %>%
  mutate(abs_error = abs(true_price - teor_price)) %>%
  arrange(desc(abs_error)) %>%
  slice_head(n = 25) %>%
  select(ticker, S, K, T, model, true_price, teor_price, abs_error)
kable(top_errors, digits = 4, caption = "Top 25 největších absolutních chyb")
```

```{r error-top25-zero-teor}
top_errors_zero <- df_model %>%
  filter(teor_price == 0, model != "mc") %>%
  mutate(abs_error = abs(true_price - teor_price)) %>%
  arrange(desc(abs_error)) %>%
  slice_head(n = 25) %>%
  select(ticker, S, K, T, model, true_price, teor_price, abs_error)
kable(top_errors_zero, digits = 4, caption = "Top 25 největších absolutních chyb s teor_price = 0 (bez MC)")
```

```{r scatter-nflx-nvda}
df_model %>%
  filter(ticker %in% c("NFLX", "NVDA")) %>%
  ggplot(aes(x = true_price, y = teor_price, color = ticker)) +
  geom_point(alpha = 0.3, size = 0.5) +
  geom_abline(intercept = 0, slope = 1, linetype = "dashed", color = "gray50") +
  facet_wrap(~ model) +
  labs(x = "Tržní cena", y = "Modelová cena",
       title = "NFLX a NVDA – modelové vs tržní ceny") +
  theme_minimal()
ggsave("../figures/descriptive_scatter_nflx_nvda.pdf", width = 10, height = 4)
```

```{r scatter-rut}
df_model %>%
  filter(ticker == "^RUT") %>%
  ggplot(aes(x = true_price, y = teor_price, color = model)) +
  geom_point(alpha = 0.3, size = 0.5) +
  geom_abline(intercept = 0, slope = 1, linetype = "dashed", color = "gray50") +
  facet_wrap(~ call_put) +
  labs(x = "Tržní cena", y = "Modelová cena",
       title = "^RUT – modelové vs tržní ceny") +
  theme_minimal()
ggsave("../figures/descriptive_scatter_rut.pdf", width = 10, height = 4)
```

```{r scatter-american-remaining}
df_model %>%
  filter(am_eu == "american", !ticker %in% c("NFLX", "NVDA")) %>%
  ggplot(aes(x = true_price, y = teor_price, color = ticker)) +
  geom_point(alpha = 0.3, size = 0.5) +
  geom_abline(intercept = 0, slope = 1, linetype = "dashed", color = "gray50") +
  facet_wrap(~ model) +
  labs(x = "Tržní cena", y = "Modelová cena",
       title = "Ostatní americké tituly – modelové vs tržní ceny") +
  theme_minimal()
ggsave("../figures/descriptive_scatter_american_remaining.pdf", width = 10, height = 5)
```

```{r scatter-european-remaining}
df_model %>%
  filter(am_eu == "european", ticker != "^RUT") %>%
  ggplot(aes(x = true_price, y = teor_price, color = ticker)) +
  geom_point(alpha = 0.3, size = 0.5) +
  geom_abline(intercept = 0, slope = 1, linetype = "dashed", color = "gray50") +
  facet_wrap(~ model) +
  labs(x = "Tržní cena", y = "Modelová cena",
       title = "Ostatní evropské tituly – modelové vs tržní ceny") +
  theme_minimal()
ggsave("../figures/descriptive_scatter_european_remaining.pdf", width = 10, height = 5)
```
