# Empirická validace

## Setup

```{r setup}
library(readr)
library(dplyr)
library(ggplot2)
library(tidyr)
library(fOptions)
dir.create("figures", showWarnings = FALSE)
```

## Pricing Functions

```{r pricing-functions}
bs_european_call <- function(S, K, r, sigma, T, q = 0) {
  d1 <- (log(S / K) + (r - q + sigma^2 / 2) * T) / (sigma * sqrt(T))
  d2 <- d1 - sigma * sqrt(T)
  S * exp(-q * T) * pnorm(d1) - K * exp(-r * T) * pnorm(d2)
}

bs_european_put <- function(S, K, r, sigma, T, q = 0) {
  d1 <- (log(S / K) + (r - q + sigma^2 / 2) * T) / (sigma * sqrt(T))
  d2 <- d1 - sigma * sqrt(T)
  K * exp(-r * T) * pnorm(-d2) - S * exp(-q * T) * pnorm(-d1)
}

s_star_finder <- function(S, K, r, sigma, T, q = 0) {
  b <- r - q
  N <- 2*b/(sigma^2)
  M <- 2*r/(sigma^2)
  K_other <- 1 - exp(-r * T)
  q_2 <- (-(N - 1) + sqrt((N - 1)^2 + 4 * M / K_other))/2

  RHS <- function(S_i) {
    d_one <- (log(S_i/K) + (b + (sigma^2) / 2) * T)/(sigma * sqrt(T))
    bs_european_call(S_i, K, r, sigma, T, q) + (1 - (exp((b-r)*T) * pnorm(d_one))) * S_i / q_2
  }

  b_i <- function(S_i) {
    d_one <- (log(S_i/K) + (b + (sigma^2) / 2) * T)/(sigma * sqrt(T))
    exp((b-r)*T) * pnorm(d_one) * (1 - 1/q_2) + (1 - (exp((b-r)*T) * dnorm(d_one))/(sigma * sqrt(T))) / q_2
  }

  enhance_guess <- function(S_i) (K + RHS(S_i) - b_i(S_i) * S_i)/(1 - b_i(S_i))

  S_inf <- K / (1 - 2 / (- (N - 1) + sqrt((N - 1)^2 + 4*M)))
  h_2 <- -(b*T + 2*sigma*sqrt(T))*(K / (S_inf - K))
  S_i <- K + (S_inf - K) * (1 - exp(h_2))

  for (i in 1:1000) {
    if (abs(S_i - K - RHS(S_i)) / K < 1e-8) break
    S_i <- enhance_guess(S_i)
  }
  S_i
}

bs_american_call <- function(S, K, r, sigma, T, q) {
  if (T <= 0) return(max(S - K, 0))
  if (q <= 0) return(bs_european_call(S, K, r, sigma, T, q))
  S_star <- s_star_finder(S, K, r, sigma, T, q)
  if (S >= S_star) return(S - K)
  b <- r - q
  N <- 2*b/(sigma^2)
  M <- 2*r/(sigma^2)
  q_2 <- (-(N - 1) + sqrt((N - 1)^2 + 4 * M / (1 - exp(-r * T))))/2
  d_one_star <- (log(S_star/K) + (b + sigma^2/2) * T)/(sigma * sqrt(T))
  A_2 <- (S_star / q_2) * (1 - exp((b - r)*T) * pnorm(d_one_star))
  bs_european_call(S, K, r, sigma, T, q) + A_2 * (S / S_star)^q_2
}

v_bs_american_call <- Vectorize(bs_american_call, c("S", "K", "r", "sigma", "T", "q"))

s_star_star_init_value <- function(S, K, r, sigma, T, q = 0) {
  b <- r - q
  N <- 2 * b / sigma^2
  M <- 2 * r / sigma^2
  S_ss_inf <- K / (1 - 2 / (-(N - 1) - sqrt((N - 1)^2 + 4 * M / (1 - exp(-r * T)))))
  h_1 <- (b * T - 2 * sigma * sqrt(T)) * (K / (K - S_ss_inf))
  S_ss_inf + (K - S_ss_inf) * exp(h_1)
}

s_star_star_finder <- function(S, K, r, sigma, T, q = 0) {
  b <- r - q
  N <- 2 * b / sigma^2
  M <- 2 * r / sigma^2
  q_1 <- (-(N - 1) - sqrt((N - 1)^2 + 4 * M / (1 - exp(-r * T)))) / 2

  RHS <- function(S_j) {
    d_one <- (log(S_j/K) + (b + sigma^2/2) * T)/(sigma * sqrt(T))
    bs_european_put(S_j, K, r, sigma, T, q) - (1 - exp((b-r)*T) * pnorm(-d_one)) * S_j / q_1
  }

  b_j <- function(S_j) {
    d_one <- (log(S_j/K) + (b + sigma^2/2) * T)/(sigma * sqrt(T))
    -exp((b-r)*T) * pnorm(-d_one) * (1 - 1/q_1) - (1 + exp((b-r)*T) * dnorm(-d_one)/(sigma * sqrt(T))) / q_1
  }

  S_j <- s_star_star_init_value(S, K, r, sigma, T, q)
  for (i in 1:10000) {
    if (abs(K - S_j - RHS(S_j)) < 1e-7) break
    S_j <- (K - RHS(S_j) + b_j(S_j) * S_j) / (1 + b_j(S_j))
  }
  S_j
}

bs_american_put <- function(S, K, r, sigma, T, q = 0) {
  if (T <= 0) return(max(K - S, 0))
  S_ss <- tryCatch(s_star_star_finder(S, K, r, sigma, T, q), error = function(e) NA)
  if (is.na(S_ss)) return(bs_european_put(S, K, r, sigma, T, q))
  if (S <= S_ss) return(K - S)
  b <- r - q
  N <- 2 * b / sigma^2
  M <- 2 * r / sigma^2
  q_1 <- (-(N - 1) - sqrt((N - 1)^2 + 4 * M / (1 - exp(-r * T)))) / 2
  d_one_ss <- (log(S_ss/K) + (b + sigma^2/2) * T)/(sigma * sqrt(T))
  A_1 <- -(S_ss / q_1) * (1 - exp((b - r)*T) * pnorm(-d_one_ss))
  bs_european_put(S, K, r, sigma, T, q) + A_1 * (S / S_ss)^q_1
}

v_bs_american_put <- Vectorize(bs_american_put, c("S", "K", "r", "sigma", "T", "q"))

# Monte Carlo
simulations <- 10000

mc_sim_pathless <- function(S, T, sigma, r, q = 0) {
  n_half <- simulations / 2
  Z <- rnorm(n_half)
  Z <- c(Z, -Z)
  S * exp((r - q - sigma^2/2)*T + sigma*sqrt(T)*Z)
}

mc_european_call <- function(S, K, T, sigma, r, q = 0) {
  if (T <= 0) return(max(S - K, 0))
  paths <- mc_sim_pathless(S, T, sigma, r, q)
  mean(pmax(paths - K, 0)) * exp(-r * T)
}

mc_european_put <- function(S, K, T, sigma, r, q = 0) {
  if (T <= 0) return(max(K - S, 0))
  paths <- mc_sim_pathless(S, T, sigma, r, q)
  mean(pmax(K - paths, 0)) * exp(-r * T)
}

mc_sim_pathed <- function(S, T, sigma, r, q = 0) {
  steps <- round(T * 52)
  if (steps < 1) return(matrix(S, nrow = simulations, ncol = 1))
  n_half <- simulations / 2
  dt <- 1 / 52
  Z <- matrix(rnorm(n_half * steps), nrow = n_half, ncol = steps)
  Z <- rbind(Z, -Z)
  transformation <- (r - q - sigma^2/2) * dt + sigma * sqrt(dt) * Z
  paths <- matrix(S, nrow = nrow(transformation), ncol = steps)
  paths[, 1] <- S * exp(transformation[, 1])
  if (steps > 1) {
    for (k in 2:steps) {
      paths[, k] <- paths[, k-1] * exp(transformation[, k])
    }
  }
  paths
}

mc_american_call <- function(S, K, T, sigma, r, q = 0) {
  steps <- round(T * 52)
  if (steps < 1) return(max(S - K, 0))
  paths <- mc_sim_pathed(S, T, sigma, r, q)
  dt <- 1/52
  CF <- pmax(paths[, steps] - K, 0)
  if (steps > 1) {
    for (step in (steps-1):1) {
      x_raw <- paths[, step]
      x <- x_raw / K
      itm_mask <- x_raw > K
      if (sum(itm_mask) < 100) { CF <- CF * exp(-r * dt); next }
      X <- cbind(1, x[itm_mask], x[itm_mask]^2, x[itm_mask]^3)
      beta <- qr.solve(X, exp(-r * dt) * CF[itm_mask])
      continuation <- pmax(cbind(1, x, x^2, x^3) %*% beta, 0)
      exercise <- pmax(x_raw - K, 0)
      CF[exercise > continuation] <- exercise[exercise > continuation]
      CF[exercise <= continuation] <- exp(-r * dt) * CF[exercise <= continuation]
    }
  }
  mean(CF) * exp(-r * dt)
}

mc_american_put <- function(S, K, T, sigma, r, q = 0) {
  steps <- round(T * 52)
  if (steps < 1) return(max(K - S, 0))
  paths <- mc_sim_pathed(S, T, sigma, r, q)
  dt <- 1/52
  CF <- pmax(K - paths[, steps], 0)
  if (steps > 1) {
    for (step in (steps-1):1) {
      x_raw <- paths[, step]
      x <- x_raw / K
      itm_mask <- x_raw < K
      if (sum(itm_mask) < 100) { CF <- CF * exp(-r * dt); next }
      X <- cbind(1, x[itm_mask], x[itm_mask]^2, x[itm_mask]^3)
      beta <- qr.solve(X, exp(-r * dt) * CF[itm_mask])
      continuation <- pmax(cbind(1, x, x^2, x^3) %*% beta, 0)
      exercise <- pmax(K - x_raw, 0)
      CF[exercise > continuation] <- exercise[exercise > continuation]
      CF[exercise <= continuation] <- exp(-r * dt) * CF[exercise <= continuation]
    }
  }
  mean(CF) * exp(-r * dt)
}
```

## Loading Pre-computed Prices

```{r load-data}
am_calls <- read_csv("calculated_prices/american_calls.csv") %>% mutate(category = "American Call")
am_puts  <- read_csv("calculated_prices/american_puts.csv")  %>% mutate(category = "American Put")
eu_calls <- read_csv("calculated_prices/european_calls.csv") %>% mutate(category = "European Call")
eu_puts  <- read_csv("calculated_prices/european_puts.csv")  %>% mutate(category = "European Put")
all_options <- bind_rows(am_calls, am_puts, eu_calls, eu_puts)
```

## Data Verification

Cílem této sekce je ověřit, že data byla načtena korektně a že všechny tři modely (BS, CRR, MC) produkovaly ceny pro srovnatelný počet opcí. Kontrolujeme počty NA hodnot — vysoký počet NA by indikoval problém v konkrétní metodě (např. CRR na 0DTE opcích).

```{r verification}
cat("=== Row counts per category ===\n")
print(all_options %>% count(category))

cat("\n=== NA counts per method ===\n")
na_counts <- all_options %>%
  group_by(category) %>%
  summarise(
    n = n(),
    bs_na = sum(is.na(user_bs)),
    crr_na = sum(is.na(user_crr)),
    mc_na = sum(is.na(user_mc)),
    .groups = "drop"
  )
print(na_counts)

cat("\n=== Price summary (mean +/- sd) ===\n")
summary_stats <- all_options %>%
  group_by(category) %>%
  summarise(
    market = sprintf("%.2f +/- %.2f", mean(option_price, na.rm = TRUE), sd(option_price, na.rm = TRUE)),
    bs     = sprintf("%.2f +/- %.2f", mean(user_bs, na.rm = TRUE), sd(user_bs, na.rm = TRUE)),
    crr    = sprintf("%.2f +/- %.2f", mean(user_crr, na.rm = TRUE), sd(user_crr, na.rm = TRUE)),
    mc     = sprintf("%.2f +/- %.2f", mean(user_mc, na.rm = TRUE), sd(user_mc, na.rm = TRUE)),
    .groups = "drop"
  )
print(summary_stats)
```

Všechno all good.

## Validation Overview

Cílem této sekce je vizuálně porovnat ceny modelů s tržními cenami a kvantifikovat celkovou přesnost každé metody. Scatter plot ukazuje, zda modelové ceny sledují tržní (body na úhlopříčce = perfektní shoda). Contour plot odhaluje, kde v prostoru moneyness × T dochází k největším chybám. Tabulka MAE/RMSE/Bias dává celkové metriky přesnosti. Density plot pak ukazuje tvar distribuce chyb — zda jsou symetrické, centrované kolem nuly, a jestli mají tlusté ocasy (extrémní chyby).

```{r validation-scatter}
plot_data <- all_options %>%
  select(category, option_price, user_bs, user_crr, user_mc) %>%
  pivot_longer(
    cols = c(user_bs, user_crr, user_mc),
    names_to = "method",
    values_to = "model_price"
  ) %>%
  mutate(method = recode(method,
    user_bs  = "Black-Scholes",
    user_crr = "CRR Binomial (n=100)",
    user_mc  = "Monte Carlo (25k)"
  ))

ggplot(plot_data, aes(x = option_price, y = model_price)) +
  geom_point(alpha = 0.05, size = 0.2) +
  geom_abline(intercept = 0, slope = 1, linetype = "dashed", color = "gray50") +
  facet_wrap(~ category + method, scales = "free", ncol = 3) +
  labs(
    x = "Market Price",
    y = "Model Price",
    title = "Model Prices vs Market Prices"
  ) +
  theme_minimal()
ggsave("figures/validation-scatter_all.pdf", width = 12, height = 10)
```

```{r mistake-summary}
library(knitr)

errors_data <- all_options %>%
  mutate(
    bs_bias      = option_price - user_bs,
    bs_abs_error = abs(bs_bias),
    bs_rel_error = bs_abs_error / option_price,
    crr_bias      = option_price - user_crr,
    crr_abs_error = abs(crr_bias),
    crr_rel_error = crr_abs_error / option_price,
    mc_bias      = option_price - user_mc,
    mc_abs_error = abs(mc_bias),
    mc_rel_error = mc_abs_error / option_price
  )

errors_summary <- errors_data %>%
  group_by(category) %>%
  summarise(
    n = n(),
    bs_mae   = mean(bs_abs_error, na.rm = TRUE),
    bs_rmse  = sqrt(mean(bs_bias^2, na.rm = TRUE)),
    bs_bias  = mean(bs_bias, na.rm = TRUE),
    bs_mre   = median(bs_rel_error, na.rm = TRUE),
    crr_mae  = mean(crr_abs_error, na.rm = TRUE),
    crr_rmse = sqrt(mean(crr_bias^2, na.rm = TRUE)),
    crr_bias = mean(crr_bias, na.rm = TRUE),
    crr_mre  = median(crr_rel_error, na.rm = TRUE),
    mc_mae   = mean(mc_abs_error, na.rm = TRUE),
    mc_rmse  = sqrt(mean(mc_bias^2, na.rm = TRUE)),
    mc_bias  = mean(mc_bias, na.rm = TRUE),
    mc_mre   = median(mc_rel_error, na.rm = TRUE),
    .groups = "drop"
  )

knitr::kable(errors_summary, digits = 4, caption = "Souhrn chyb odhadů")

top_errors <- errors_data %>%
  group_by(category) %>%
  slice_max(bs_abs_error, n = 5) %>%
  select(category, ticker, option_price, K, S, T, user_bs, user_crr, user_mc, bs_abs_error, crr_abs_error, mc_abs_error)

knitr::kable(top_errors, digits = 2, caption = "Top 5 nejhorších absolutních chyb (BS) na kategorii")
```

```{r error-distribution}
error_density_data <- all_options %>%
  select(category, option_price, user_bs, user_crr, user_mc) %>%
  mutate(
    error_bs = option_price - user_bs,
    error_crr = option_price - user_crr,
    error_mc = option_price - user_mc
  ) %>%
  pivot_longer(
    cols = c(error_bs, error_crr, error_mc),
    names_to = "method",
    values_to = "error"
  ) %>%
  mutate(method = recode(method,
    error_bs = "Black-Scholes",
    error_crr = "CRR Binomial (n=100)",
    error_mc = "Monte Carlo (25k)"))

ggplot(error_density_data, aes(x = error, fill = method)) +
  geom_histogram(bins = 50, alpha = 0.4, position = "identity") +
  geom_vline(xintercept = 0, linetype = "dashed", color = "grey50") +
  facet_wrap(~category, scales = "free") +
  labs(
    x = "Pricing Error (Market - Model)",
    y = "Count",
    title = "Distribution of Pricing Errors by Method",
    fill = "Method"
  ) +
  theme_minimal()
ggsave("figures/error-distribution_all.pdf", width = 12, height = 8)
```

Validační mřížka (1.2) poukazuje na velké chyby v... něčem.

- Americké call: Tlusté, chlupaté kolem přímky ideální trefy (silná nepřesnost modelů). Spoustu hodnotných opcí ohodnocených jako bezcenné.
- American put: Opět chlupaté kolem přímky ideální trefy. Křivka se dělí na dvě části, kde opce se (skoro) nulovou hodnotou silně přehodnocují. Další opce se také přehodnocují, ale o konstantně vypadající množství.
- Evropské call: Silně nepřesné. U nízkých hodnot nepřesnosti v obou směrech, ve velmi hodnotných opcích přehodnocujeme.
- Evropské put: Silně nepřesné. U nízkých hodnot nepřesnosti v obou směrech, ve velmi hodnotných opcích podhodnocujeme.

Nicméně, výsledky pro všechny modely vypadají přinejmenším srovnatelně (viz 2.3), tudíž by chyba neměla být v jednotlivých implementacích. Kde se nejvíc lišíme? Bezriziková úroková míra? Dividenda? Čas do expirace?

Dle evropských opcí to vypadá, že naše očekávání o růstu akcie je přehnané. Chyba bude v čase expirace, bezrizikové úrokové míře nebo dividendě? Nebo něco o čem nevím?


## Error by Regime

Cílem této sekce je zjistit, zda se přesnost modelů liší v různých režimech moneyness (OTM/ATM/ITM) a času do expirace (Short/Medium/Long). Tabulka i heatmapa ukazují MAE, RMSE a Bias pro každou kombinaci kategorie × metoda × moneyness × čas.

```{r method-comparison-regime}
library(knitr)

all_options <- all_options %>%
  mutate(
    moneyness_regime = case_when(
      S / K < 0.95 ~ "OTM",
      S / K <= 1.05 ~ "ATM",
      TRUE ~ "ITM"
    ),
    time_regime = case_when(
      T <= 0.1 ~ "Short (T <= 0.1)",
      T <= 0.5 ~ "Medium (0.1 < T <= 0.5)",
      TRUE ~ "Long (T > 0.5)"
    )
  )

regime_errors <- all_options %>%
  pivot_longer(
    cols = c(user_bs, user_crr, user_mc),
    names_to = "method",
    values_to = "model_price"
  ) %>%
  mutate(
    error = option_price - model_price,
    abs_error = abs(error),
    squared_error = error^2,
    method = recode(method,
      user_bs = "Black-Scholes",
      user_crr = "CRR Binomial (n=100)",
      user_mc = "Monte Carlo (25k)")
  ) %>%
  group_by(category, method, moneyness_regime, time_regime) %>%
  summarise(
    MAE  = mean(abs_error, na.rm = TRUE),
    RMSE = sqrt(mean(squared_error, na.rm = TRUE)),
    Bias = mean(error, na.rm = TRUE),
    n    = n(),
    .groups = "drop"
  )

knitr::kable(regime_errors, digits = 4, caption = "Pricing Errors by Moneyness and Time Regime")

# Heatmap of MAE
regime_errors %>%
  mutate(moneyness_regime = factor(moneyness_regime, c("OTM", "ATM", "ITM"))) %>%
  ggplot(aes(x = moneyness_regime, y = time_regime, fill = MAE)) +
  geom_tile() +
  geom_text(aes(label = sprintf("%.2f", MAE)), size = 2.5) +
  facet_grid(category ~ method) +
  scale_fill_viridis_c() +
  labs(
    x = "Moneyness",
    y = "Time to Expiration",
    title = "Mean Absolute Error by Regime",
    fill = "MAE"
  ) +
  theme_minimal()
ggsave("figures/mae-heatmap_all.pdf", width = 10, height = 8)
```

ATM je stabilní pro všechny metody pro oba typy amerických opcí.
Chyba je podstatná u OTM opcí u obou typů amerických opcí, nicméně u put opcí je mnohem viditelnější.
U evropských put opcí je chyba nejméně výrazná pro ITM opce v krátkém čase. Chyba je více vidět u ATM opcí, a nejvíce u OTM opcí. 
Evropské call opce jsou méně senzitivní na čas, a mají opačnou tendenci co se týče moneyness: chyba je v ITM opcích nejviditelnější, v OTM je nejméně patrná.
S rostoucím T se nestabilita zvětšuje, u všech metod, moneyness a typu opce. Toto není ani trochu překvapivé.

## Error by Volatility

Cílem této sekce je zjistit, zda se přesnost modelů mění v závislosti na úrovni volatility. Rozdělujeme sigma do 10 decilů a pro každý počítáme MAE, RMSE a Bias. Pokud model selhává více při vysoké (nebo nízké) volatilitě, ukazuje to na omezení dané metody.

```{r error-by-volatility}
s_col <- all_options[["sigma"]]
sigma_deciles <- quantile(s_col, seq(0, 1, 0.1), na.rm = TRUE)

all_options[["sigma_bucket"]] <- cut(s_col, sigma_deciles,
                                     include.lowest = TRUE,
                                     labels = paste0("Q", 1:10))

vol_errors <- all_options %>%
  dplyr::filter(!is.na(sigma_bucket)) %>%
  pivot_longer(
    cols = c(user_bs, user_crr, user_mc),
    names_to = "method",
    values_to = "model_price"
  ) %>%
  mutate(
    error = option_price - model_price,
    abs_error = abs(error),
    squared_error = error^2,
    method = recode(method,
      user_bs = "Black-Scholes",
      user_crr = "CRR Binomial (n=100)",
      user_mc = "Monte Carlo (25k)")
  ) %>%
  group_by(category, method, sigma_bucket) %>%
  summarise(
    MAE  = mean(abs_error, na.rm = TRUE),
    RMSE = sqrt(mean(squared_error, na.rm = TRUE)),
    Bias = mean(error, na.rm = TRUE),
    n    = n(),
    .groups = "drop"
  )

knitr::kable(vol_errors, digits = 4, caption = "Pricing Errors by Volatility Decile")

ggplot(vol_errors, aes(x = sigma_bucket, y = MAE, color = method, group = method)) +
  geom_line(linewidth = 0.8) +
  geom_point(size = 1.5) +
  facet_wrap(~category, scales = "free_y") +
  labs(
    x = "Volatility Decile",
    y = "Mean Absolute Error",
    title = "MAE by Volatility Level",
    color = "Method"
  ) +
  theme_minimal() +
  theme(axis.text.x = element_text(angle = 45, hjust = 1))
ggsave("figures/error-by-volatility_all.pdf", width = 12, height = 8)
```

Pozoruhodně, grafy pro americké put a call opce mají stejné tendence, byť nejsou kompletně shodné. Lokální maxima a silný růst a pokles v Q5 a Q8, mimo to relativně ploché.
Evropské opce mají od Q2 lineárně klesající tendenci. Nedostatek dat?

Nedostatečné důkazy změny s volatilitiou.

## Error by Time

Cílem této sekce je zjistit, zda se přesnost modelů mění v závislosti na čase do expirace. Analogicky k volatilitě rozdělujeme T do 10 decilů a počítáme MAE/RMSE/Bias. Tato analýza nahrazuje původní Time Decay LOESS — místo vyhlazeného průměru ukazuje skutečnou průměrnou chybu v každém T bucketu.

```{r error-by-time}
t_col <- all_options[["T"]]
T_deciles <- quantile(t_col, seq(0, 1, 0.1), na.rm = TRUE)

all_options[["T_bucket"]] <- cut(t_col, T_deciles,
                                 include.lowest = TRUE,
                                 labels = paste0("Q", 1:10))

time_errors <- all_options %>%
  dplyr::filter(!is.na(T_bucket)) %>%
  pivot_longer(
    cols = c(user_bs, user_crr, user_mc),
    names_to = "method",
    values_to = "model_price"
  ) %>%
  mutate(
    error = option_price - model_price,
    abs_error = abs(error),
    squared_error = error^2,
    method = recode(method,
      user_bs = "Black-Scholes",
      user_crr = "CRR Binomial (n=100)",
      user_mc = "Monte Carlo (25k)")
  ) %>%
  group_by(category, method, T_bucket) %>%
  summarise(
    MAE  = mean(abs_error, na.rm = TRUE),
    RMSE = sqrt(mean(squared_error, na.rm = TRUE)),
    Bias = mean(error, na.rm = TRUE),
    n    = n(),
    .groups = "drop"
  )

knitr::kable(time_errors, digits = 4, caption = "Pricing Errors by Time Decile")

ggplot(time_errors, aes(x = T_bucket, y = MAE, color = method, group = method)) +
  geom_line(linewidth = 0.8) +
  geom_point(size = 1.5) +
  facet_wrap(~category, scales = "free_y") +
  labs(
    x = "Time to Expiration Decile",
    y = "Mean Absolute Error",
    title = "MAE by Time to Expiration",
    color = "Method"
  ) +
  theme_minimal() +
  theme(axis.text.x = element_text(angle = 45, hjust = 1))
ggsave("figures/error-by-time_all.pdf", width = 12, height = 8)
```

Všechny grafy jsou obecně nestabilní, klesající a stoupající skoro náhodně a velmi volatilně. Obecná stoupavá tendence, řekl bych.

Nejasné, vypadá to že ano though.

## Error by Ticker

Cílem této sekce je identifikovat, zda jsou chyby modelů koncentrované v konkrétních titulech, nebo jsou globální. Pokud jen pár tickerů způsobuje většinu chyb, může to indikovat problémy s daty (špatný dividend yield, nelikvidita) spíše než s modely.

```{r error-by-ticker}
ticker_errors <- all_options %>%
  mutate(
    bs_error = abs(option_price - user_bs),
    crr_error = abs(option_price - user_crr),
    mc_error = abs(option_price - user_mc)
  ) %>%
  group_by(ticker, category) %>%
  summarise(
    n = n(),
    bs_mae = mean(bs_error, na.rm = TRUE),
    crr_mae = mean(crr_error, na.rm = TRUE),
    mc_mae = mean(mc_error, na.rm = TRUE),
    .groups = "drop"
  ) %>%
  mutate(avg_mae = (bs_mae + crr_mae + mc_mae) / 3)

top_tickers <- ticker_errors %>%
  group_by(category) %>%
  slice_max(avg_mae, n = 10)

knitr::kable(top_tickers, digits = 4, caption = "Top 10 tickerů s nejvyšší průměrnou chybou na kategorii")

ggplot(top_tickers, aes(x = reorder(ticker, avg_mae), y = avg_mae, fill = category)) +
  geom_col() +
  facet_wrap(~category, scales = "free_x") +
  labs(
    x = "Ticker",
    y = "Mean Absolute Error (avg across methods)",
    title = "Top 10 tickerů s nejvyšší chybou",
    fill = "Category"
  ) +
  theme_minimal() +
  theme(axis.text.x = element_text(angle = 45, hjust = 1))
ggsave("figures/error-by-ticker_all.pdf", width = 12, height = 8)
```

NVDA, NFLX a RUT jsou celkově nejproblematičtější.

# Teoretická analýza

## Volatility Sensitivity

Cílem této sekce je zjistit, jak citlivá je cena opce na změnu volatility (σ) při fixních ostatních parametrech. Oproti předchozí verzi používáme jednotný syntetický scénář (S=100, T=0.5, r=0.05, q=0.02) napříč všemi kategoriemi a třemi úrovněmi moneyness (OTM/ATM/ITM), aby byly křivky přímo porovnatelné.

```{r volatility-sensitivity}
S_base <- 100; T_base <- 0.5; r_base <- 0.05; q_base <- 0.02
Km <- c(OTM = 110, ATM = 100, ITM = 90)

sigmas <- seq(0.1, 0.8, length.out = 15)

mc_vol <- function(cat, K, s) {
  switch(cat,
    "European Call" = mc_european_call(S_base, K, T_base, s, r_base, q_base),
    "European Put" = mc_european_put(S_base, K, T_base, s, r_base, q_base),
    "American Call" = mc_american_call(S_base, K, T_base, s, r_base, q_base),
    "American Put" = mc_american_put(S_base, K, T_base, s, r_base, q_base))
}

crr_vol <- function(cat, K, s) {
  flag <- switch(cat,
    "European Call" = "ce", "European Put" = "pe",
    "American Call" = "ca", "American Put" = "pa")
  CRRBinomialTreeOption(flag, S_base, K, T_base, r_base, r_base - q_base, s, n = 100)@price
}

cat_names <- c("European Call", "European Put", "American Call", "American Put")

sens_data <- bind_rows(lapply(cat_names, function(cat) {
  bind_rows(lapply(seq_along(Km), function(j) {
    K <- Km[j]
    mn <- names(Km)[j]
    data.frame(
      category = cat,
      moneyness = mn,
      sigma = sigmas,
      BS = switch(cat,
        "European Call" = bs_european_call(S_base, K, r_base, sigmas, T_base, q_base),
        "European Put" = bs_european_put(S_base, K, r_base, sigmas, T_base, q_base),
        "American Call" = v_bs_american_call(S_base, K, r_base, sigmas, T_base, q_base),
        "American Put" = v_bs_american_put(S_base, K, r_base, sigmas, T_base, q_base)),
      CRR = sapply(sigmas, function(s) crr_vol(cat, K, s)),
      MC = sapply(sigmas, function(s) mc_vol(cat, K, s))
    )
  }))
}))

sens_long <- sens_data %>%
  pivot_longer(cols = c(BS, CRR, MC), names_to = "method", values_to = "price") %>%
  mutate(moneyness = factor(moneyness, c("OTM", "ATM", "ITM")))

ggplot(sens_long, aes(x = sigma, y = price, color = method)) +
  geom_line(linewidth = 1) +
  facet_grid(moneyness ~ category, scales = "free_y") +
  labs(
    x = expression(sigma),
    y = "Price",
    title = "Volatility Sensitivity",
    color = "Method"
  ) +
  theme_minimal()
ggsave("figures/volatility-sensitivity_all.pdf", width = 12, height = 8)
```

Překvapivě, křivky volatility jsou rovné, jako by to byly lineární funkce.

## Time Sensitivity

Cílem této sekce je zjistit, jak citlivá je cena opce na změnu času do expirace (T) při fixních ostatních parametrech. Opět používáme jednotný syntetický scénář (S=100, σ=0.3, r=0.05, q=0.02) se třemi úrovněmi moneyness pro přímou srovnatelnost.

```{r time-sensitivity}
S_base <- 100; sigma_base <- 0.3; r_base <- 0.05; q_base <- 0.02
Km <- c(OTM = 110, ATM = 100, ITM = 90)

Ts <- seq(0.01, 3.0, length.out = 20)

mc_time <- function(cat, K, t) {
  switch(cat,
    "European Call" = mc_european_call(S_base, K, t, sigma_base, r_base, q_base),
    "European Put" = mc_european_put(S_base, K, t, sigma_base, r_base, q_base),
    "American Call" = mc_american_call(S_base, K, t, sigma_base, r_base, q_base),
    "American Put" = mc_american_put(S_base, K, t, sigma_base, r_base, q_base))
}

crr_time <- function(cat, K, t) {
  flag <- switch(cat,
    "European Call" = "ce", "European Put" = "pe",
    "American Call" = "ca", "American Put" = "pa")
  CRRBinomialTreeOption(flag, S_base, K, t, r_base, r_base - q_base, sigma_base, n = 100)@price
}

cat_names <- c("European Call", "European Put", "American Call", "American Put")

sens_time_data <- bind_rows(lapply(cat_names, function(cat) {
  bind_rows(lapply(seq_along(Km), function(j) {
    K <- Km[j]
    mn <- names(Km)[j]
    data.frame(
      category = cat,
      moneyness = mn,
      T = Ts,
      BS = switch(cat,
        "European Call" = bs_european_call(S_base, K, r_base, sigma_base, Ts, q_base),
        "European Put" = bs_european_put(S_base, K, r_base, sigma_base, Ts, q_base),
        "American Call" = v_bs_american_call(S_base, K, r_base, sigma_base, Ts, q_base),
        "American Put" = v_bs_american_put(S_base, K, r_base, sigma_base, Ts, q_base)),
      CRR = sapply(Ts, function(t) crr_time(cat, K, t)),
      MC = sapply(Ts, function(t) mc_time(cat, K, t))
    )
  }))
}))

sens_time_long <- sens_time_data %>%
  pivot_longer(cols = c(BS, CRR, MC), names_to = "method", values_to = "price") %>%
  mutate(moneyness = factor(moneyness, c("OTM", "ATM", "ITM")))

ggplot(sens_time_long, aes(x = T, y = price, color = method)) +
  geom_line(linewidth = 1) +
  facet_grid(moneyness ~ category, scales = "free_y") +
  labs(
    x = "T",
    y = "Price",
    title = "Time Sensitivity",
    color = "Method"
  ) +
  theme_minimal()
ggsave("figures/time-sensitivity_all.pdf", width = 12, height = 8)
```

Opět překvapvivě, čas má tvar logaritmického růstu.

## Method Agreement Scatter

Cílem této sekce je ukázat, zda si všechny tři metody vzájemně odpovídají. Pokud BS, CRR a MC dávají stejné ceny (body na úhlopříčce), potvrzuje to korektnost implementací a rozdíl oproti trhu musí být způsoben vstupními parametry, nikoliv chybou v modelu.

```{r method-agreement-scatter}
pairs_data <- all_options %>%
  select(category, moneyness_regime, user_bs, user_crr, user_mc)

bind_rows(
  pairs_data %>%
    select(category, moneyness_regime, x = user_bs, y = user_crr) %>%
    mutate(pair = "BS vs CRR"),
  pairs_data %>%
    select(category, moneyness_regime, x = user_bs, y = user_mc) %>%
    mutate(pair = "BS vs MC"),
  pairs_data %>%
    select(category, moneyness_regime, x = user_crr, y = user_mc) %>%
    mutate(pair = "CRR vs MC")
) %>%
  ggplot(aes(x = x, y = y, color = moneyness_regime)) +
  geom_point(alpha = 0.05, size = 0.2) +
  geom_abline(intercept = 0, slope = 1, linetype = "dashed", color = "gray50", linewidth = 0.5) +
  facet_grid(category ~ pair, scales = "free") +
  scale_color_manual(values = c("OTM" = "#E41A1C", "ATM" = "#4DAF4A", "ITM" = "#377EB8")) +
  labs(
    x = "Model 1",
    y = "Model 2",
    title = "Method Agreement",
    color = "Moneyness"
  ) +
  theme_minimal()
ggsave("figures/method-agreement_all.pdf", width = 12, height = 10)
```

Nic co bychom už nevědli. Perfektně (nebo aspoň skoro perfektně) se se překrývají. Wow.

