---
output:
  pdf_document:
    keep_tex: true
  html_document:
    toc: true
---

``` {r imports, include=FALSE}
library(readr)
library(dplyr)
library(ggplot2)
library(tidyr)
library(knitr)
library(kableExtra)
#library(MASS)
library(lme4)
library(sjPlot)
```

``` {r data-load, include=FALSE}
load_prices <- function(path, am_eu, call_put) {
  read_csv(path) %>%
    mutate(am_eu = am_eu, call_put = call_put)
}

df_raw <- bind_rows(
  load_prices("../calculated_prices/american_calls.csv", "american", "calls"),
  load_prices("../calculated_prices/american_puts.csv", "american", "puts"),
  load_prices("../calculated_prices/european_calls.csv", "european", "calls"),
  load_prices("../calculated_prices/european_puts.csv", "european", "puts")
) %>%
  rename(true_price = option_price) %>%
  mutate(
    moneyness_regime = case_when(
      call_put == "calls" & S / K < 0.95 ~ "OTM",
      call_put == "calls" & S / K <= 1.05 ~ "ATM",
      call_put == "calls" ~ "ITM",
      call_put == "puts" & S / K < 0.95 ~ "ITM",
      call_put == "puts" & S / K <= 1.05 ~ "ATM",
      call_put == "puts" ~ "OTM"
    ),
    time_regime = case_when(
      T <= 0.1 ~ "Short",
      T <= 0.5 ~ "Medium",
      TRUE ~ "Long"
    )
  ) %>%
  mutate(pricing_error = (true_price - user_bs)/true_price) %>%
  mutate(option_id = paste0(ticker,
    format(expiration, "%y%m%d"),
    substr(call_put, 1, 1),
    K))

df <- df_raw

df$SK_ratio <- df$S / df$K
```

``` {r doctoring}
df_doctored <- df %>%
  filter((ticker != "NFLX" | call_put != "calls") | (K < 266 & true_price < 400)) %>%
  filter((ticker != "NVDA" | call_put != "calls") | (K < 500 & true_price < 300)) %>%
  filter((ticker != "NFLX" | call_put != "puts") | (K < 266 & (K < 100 | true_price > 10))) %>%
  filter((ticker != "NVDA" | call_put != "puts") | (K < 500 & (K < 300 | true_price > 100)))

df <- df_doctored
```

# Deskriptivní analýza

``` {r subset-summary}
subset <- c("SK_ratio", "sigma", "q", "r", "T")

df_subset <- df[subset]

summary(df_subset)
```

Pokud bychom začínali od konce, `r` a `T` vypadají rozumně. `r` se pohybuje mezi 3.3 % až 4.1 %, což vypadá vcelku důvěryhodně, neb je v normách získáných ze zdroje bezrizikových mír. `T` se pohybuje mezi 1 dnem a necelými 3 lety, nic extra pozoruhodného. Medián i průměr se drží hodnoty pro první dny, což by sedělo, neb většina opcí má krátkou expiraci.

Na `q` pozorujeme hodnoty od 0 % do 13.6 %. 13.6 % je velmi vysoké, a pro opce které jej maj, je to prudce vyšší než `r`. Toto je z důvodu délky expirace: expirace pro tyto opce je 18 dní. Cena opce klesne za krátký čas, což "nafoukne" `q`. Asi akceptovatelné.

Pro `sigma` se data pohybují celkově mezi 6 % a 138 %, s prvním a třetím kvartilem 28 % a 43 %. Rozložení dat celkově vypadá ok, ale je nutno prozkoumat outliery.
Hodnoty 138 % patří indexu VIX, což je index na volatilitě. V podstatě asi dává smysl, nutno na to dávat pozor.
Hodnoty 6.29% patří měnovému indexu nad Eurem (?) (^XDE). Euro je asi stabilní, takže opět dává smysl.

`S/K` má první a třetí kvantil mezi hodnotami 0.7 a 1.36 a medián 0.98, což vypadá, jako že nám dává smysluplné hodnoty. Minimum v 0.03 a maximum v 430.66 jsou extrémy, ale asi pochopitelné.

``` {r top_sk, eval=FALSE}
top_sk <- df %>%
  arrange(desc(sigma)) %>%
  slice_min(sigma, n = 25) %>%
  select(ticker, am_eu, call_put, S, K, q, T, sigma, true_price)

print(top_sk, row.names = FALSE, n = 25)
```

``` {r count-by-ticker}
count_by_ticker_american <- df %>%
  filter(am_eu == "american") %>%
  group_by(ticker, call_put) %>%
  summarise(n = n(), .groups = "drop") %>%
  pivot_wider(names_from = call_put, values_from = n, values_fill = 0) %>%
  mutate(total = calls + puts)

kable(count_by_ticker_american, booktabs = TRUE, longtable = FALSE)

count_by_ticker_european <- df %>%
  filter(am_eu == "european") %>%
  group_by(ticker, call_put) %>%
  summarise(n = n(), .groups = "drop") %>%
  pivot_wider(names_from = call_put, values_from = n, values_fill = 0) %>%
  mutate(total = calls + puts)

kable(count_by_ticker_european, booktabs = TRUE, longtable = FALSE)
```

``` {r stats-by-type}
stats_by_type <- df %>%
  group_by(am_eu, call_put) %>%
  summarise(
    across(all_of(subset),
      list(
        min = ~ min(.x, na.rm = TRUE),
        median = ~ median(.x, na.rm = TRUE),
        max = ~ max(.x, na.rm = TRUE)
      ),
      .names = "{col}_{fn}"
    )
  ) %>%
  tidyr::unite("var", am_eu, call_put, sep = "_") %>%
  tidyr::pivot_longer(-var, names_to = "stat", values_to = "value") %>%
  tidyr::pivot_wider(names_from = var, values_from = value)

kable(stats_by_type, booktabs = TRUE, longtable = FALSE)
```

``` {r stats-by-ticker-us}
stats_by_ticker <- df %>%
  filter(am_eu == "american") %>%
  group_by(ticker) %>%
  summarise(
    across(all_of(subset),
      list(
        min = ~ min(.x, na.rm = TRUE),
        median = ~ median(.x, na.rm = TRUE),
        max = ~ max(.x, na.rm = TRUE)
      ),
      .names = "{col}_{fn}"
    )
  ) %>%
  tidyr::pivot_longer(-ticker, names_to = "stat", values_to = "value") %>%
  tidyr::pivot_wider(names_from = ticker, values_from = value)

kable(stats_by_ticker, booktabs = TRUE, longtable = FALSE)
```

``` {r stats-by-ticker-eu}
stats_by_ticker <- df %>%
  filter(am_eu == "european") %>%
  group_by(ticker) %>%
  summarise(
    across(all_of(subset),
      list(
        min = ~ min(.x, na.rm = TRUE),
        median = ~ median(.x, na.rm = TRUE),
        max = ~ max(.x, na.rm = TRUE)
      ),
      .names = "{col}_{fn}"
    )
  ) %>%
  tidyr::pivot_longer(-ticker, names_to = "stat", values_to = "value") %>%
  tidyr::pivot_wider(names_from = ticker, values_from = value)

kable(stats_by_ticker, booktabs = TRUE, longtable = FALSE)
```

- VIX, NVDA, NFLX mají extrémně malá minima `S/K`, měnové fondy (XDA, XDB, XDE, XDN) mají extrémně velká minima `S/K`. Extrémně malá maxima `S/K` pro měnové fondy, extrémně velká `S/K` pro AAPL, AMD, GOOGL, META, NFLX, NVDA, TSLA.

- Význačně malé sigma pro měnové fondy, VIX má velmi vysoké `sigma` (až 138 %). Došlo k destabilizaci NVDA a TSLA (vysoké rozdíly v sigma, stále v rozumných mírách).

- PG a zvlášť KO mají velmi velké maximální `q`.


``` {r scatter-am-calls}
df %>%
  filter(am_eu == "american", call_put == "calls") %>%
  group_by(ticker) %>%
  mutate(max_val = pmax(max(user_bs, na.rm = TRUE),
                         max(true_price, na.rm = TRUE))) %>%
  ggplot(aes(x = user_bs, y = true_price)) +
  geom_blank(aes(x = max_val, y = max_val)) +
  geom_point(alpha = 0.15, size = 0.3) +
  geom_abline(slope = 1, intercept = 0, color = "red", linewidth = 0.5) +
  facet_wrap(~ticker, nrow = 3, ncol = 4, scales = "free") +
  labs(x = "Black-Scholes price", y = "Market price") +
  theme_minimal()
```

- NFLX a NVDA velmi misshapen. Častý odhad ceny 0 když trh hodnotí více.

- AAPL, AMZN, PG, KO plus-mínus drží ideální tvar. AMD, GOOGL, JNJ konzistentně přeceňují, META, MSFT podhodnocují. TSLA obecně nestabilní s vyšší hodnotou.

``` {r scatter-am-puts}
df %>%
  filter(am_eu == "american", call_put == "puts") %>%
  group_by(ticker) %>%
  mutate(max_val = pmax(max(user_bs, na.rm = TRUE),
                         max(true_price, na.rm = TRUE))) %>%
  ggplot(aes(x = user_bs, y = true_price)) +
  geom_blank(aes(x = max_val, y = max_val)) +
  geom_point(alpha = 0.15, size = 0.3) +
  geom_abline(slope = 1, intercept = 0, color = "red", linewidth = 0.5) +
  facet_wrap(~ticker, nrow = 3, ncol = 4, scales = "free") +
  labs(x = "Black-Scholes price", y = "Market price") +
  theme_minimal()
```

- NFLX a NVDA opět velmi misshapen, pro hodnotné opce silně přeceňujeme.

- AMD, AAPL, GOOGL, JNJ, KO, PG celkem sedí, AMZN, META, MSFT, TSLA přeceňují

``` {r scatter-eu-calls}
df %>%
  filter(am_eu == "european", call_put == "calls") %>%
  group_by(ticker) %>%
  mutate(max_val = pmax(max(user_bs, na.rm = TRUE),
                         max(true_price, na.rm = TRUE))) %>%
  ggplot(aes(x = user_bs, y = true_price)) +
  geom_blank(aes(x = max_val, y = max_val)) +
  geom_point(alpha = 0.15, size = 0.3) +
  geom_abline(slope = 1, intercept = 0, color = "red", linewidth = 0.5) +
  facet_wrap(~ticker, nrow = 3, ncol = 2, scales = "free") +
  labs(x = "Black-Scholes price", y = "Market price") +
  theme_minimal()
```

RUT a VIX přeceňují. XDE a XDN all over the place.

``` {r scatter-eu-puts}
df %>%
  filter(am_eu == "european", call_put == "puts") %>%
  group_by(ticker) %>%
  mutate(max_val = pmax(max(user_bs, na.rm = TRUE),
                         max(true_price, na.rm = TRUE))) %>%
  ggplot(aes(x = user_bs, y = true_price)) +
  geom_blank(aes(x = max_val, y = max_val)) +
  geom_point(alpha = 0.15, size = 0.3) +
  geom_abline(slope = 1, intercept = 0, color = "red", linewidth = 0.5) +
  facet_wrap(~ticker, nrow = 3, ncol = 2, scales = "free") +
  labs(x = "Black-Scholes price", y = "Market price") +
  theme_minimal()
```

RUT podceňuje, VIX ideální, XDB a XDE podceňuje.

# Analýza chyb

``` {r}
subset <- c("ticker", "S", "K", "call_put", "SK_ratio", "sigma", "q", "r", "T", "user_bs", "true_price", "expiration")
# df_ens <- df[(df$ticker == "NFLX" | df$ticker == "NVDA") & df$user_bs < 10, subset]
df_ens <- df[df$ticker == "NFLX" & df$call_put == "puts", subset]

head(df_ens)
```

``` {r ens, echo=FALSE}
df_ens <- df_ens %>%
  mutate(snapshot_date = as.Date(expiration) - round(T * 365)) %>%
  mutate(snapshot_month = format(snapshot_date, "%m")) %>%
  mutate(pricing_error = true_price - user_bs)

head(df_ens[c("ticker", "true_price", "user_bs", "snapshot_date", "snapshot_month")])
unique(df_ens$snapshot_date)
```

``` {r top_K, eval=FALSE}
top_K <- df_ens %>%
  filter(true_price < 10 & K > 100 & K < 266) %>%
  slice_min(K, n = 50) %>%
  select(S, K, T, pricing_error, user_bs, true_price)

kable(top_K)
```

``` {r top_en, eval=FALSE}
top_en <- df_ens %>%
  slice_max(K, n = 25) %>%
  select(ticker, call_put, S, K, T, sigma, user_bs, true_price)

# print(top_en, row.names = FALSE, n = 25)

kable(top_en)
```

``` {r en_nvda, include=FALSE, eval=FALSE}
df_ens <- df[df$ticker == "NVDA" & df$call_put == "calls", subset]

df_ens <- df_ens %>%
  mutate(snapshot_date = as.Date(expiration) - round(T * 365)) %>%
  mutate(snapshot_month = format(snapshot_date, "%m"))

#head(df_ens[c("ticker", "true_price", "user_bs", "snapshot_date", "snapshot_month")])
#unique(df_ens$snapshot_date)

top_en <- df_ens %>%
  slice_max(true_price, n = 25) %>%
  select(ticker, call_put, S, K, T, sigma, user_bs, true_price)

# print(top_en, row.names = FALSE, n = 25)

kable(top_en)
```

``` {r date_scatter, eval=FALSE, echo=FALSE}
max_val <- max(max(df_ens$user_bs, na.rm = TRUE),
               max(df_ens$true_price, na.rm = TRUE))

ggplot(df_ens, aes(x = user_bs, y = true_price, color = snapshot_month)) +
  geom_blank(aes(x = max_val, y = max_val)) +
  geom_point(alpha = 0.4, size = 0.8) +
  labs(x = "Black-Scholes price", y = "Market price", color = "Month") +
  theme_minimal()
```

``` {r moneyness-error}
df_moneyness <- df %>%
  filter(ticker %in% c("NFLX") & call_put == "puts") %>%
  mutate(pricing_error = true_price - user_bs)
```

``` {r S-K-plot}
ggplot(df_moneyness, aes(x = K, y = true_price, color = ticker)) +
  geom_point(alpha = 0.3, size = 0.5) +
  geom_smooth(method = "lm", se = FALSE, linewidth = 0.8) +
  labs(x = "K", y = "S",
       color = "Ticker") +
  theme_minimal()
```

Zatímco do určitých hodnot `K` je oceňování vcelku stabilní, od specifických hodnot u NFLX a NVDA dojede k velkému skoku nahoru. Hodnoty se srovánvají s našimi výpočty (tvoří zápornou logaritmickou křivku). Do určitých `K` data vypadají validní, ale nejsem si jistý že můžeme takhle nitpickovat.

Pro NFLX bych pro call opce odstranil hodnoty, pro které je `true_price` větší než 400 a `K` větší než 266. Hodnoty `true_price` větší než 400 jsou nesmyslné a 266 pro `K` je poslední hodnota u které je `true_price` menší než 400 a má `K` menší než 800. Za 266 dochází ke skokovému zvýšení odhadované ceny, což u deep OTM opce nedává vůbec smysl. Pro put opce můžeme odstranit opce s `K` > 266 a opce které pro `K` > 100 mají `true_price` < 10.

Pro NVDA můžeme pro call opce asi celkem bezpečně odstranit hodnoty `true_price` větší než 300 a `K` větší než 500. Pro put opce můžeme odstranit opce které mají pro `K` > 300 `true_price` menší než 100 a opce které mají `K` > 500.

``` {r error-by-K}
ggplot(df_doctored, aes(x = K, y = pricing_error, color = ticker)) +
  geom_point(alpha = 0.3, size = 0.5) +
  labs(x = "K", y = "Pricing error (Market - BS)",
       color = "Ticker") +
  theme_minimal()
```


``` {r scatter-am-calls-doctored}
df_doctored %>%
  filter(am_eu == "american", call_put == "calls") %>%
  group_by(ticker) %>%
  mutate(max_val = pmax(max(user_bs, na.rm = TRUE),
                         max(true_price, na.rm = TRUE))) %>%
  ggplot(aes(x = user_bs, y = true_price)) +
  geom_blank(aes(x = max_val, y = max_val)) +
  geom_point(alpha = 0.15, size = 0.3) +
  geom_abline(slope = 1, intercept = 0, color = "red", linewidth = 0.5) +
  facet_wrap(~ticker, nrow = 3, ncol = 4, scales = "free") +
  labs(x = "Black-Scholes price", y = "Market price") +
  theme_minimal()
```

``` {r scatter-am-puts-doctored}
df_doctored %>%
  filter(am_eu == "american", call_put == "puts") %>%
  group_by(ticker) %>%
  mutate(max_val = pmax(max(user_bs, na.rm = TRUE),
                         max(true_price, na.rm = TRUE))) %>%
  ggplot(aes(x = user_bs, y = true_price)) +
  geom_blank(aes(x = max_val, y = max_val)) +
  geom_point(alpha = 0.15, size = 0.3) +
  geom_abline(slope = 1, intercept = 0, color = "red", linewidth = 0.5) +
  facet_wrap(~ticker, nrow = 3, ncol = 4, scales = "free") +
  labs(x = "Black-Scholes price", y = "Market price") +
  theme_minimal()
```

``` {r scatter-eu-calls-doctored}
df %>%
  filter(am_eu == "european", call_put == "calls") %>%
  group_by(ticker) %>%
  mutate(max_val = pmax(max(user_bs, na.rm = TRUE),
                         max(true_price, na.rm = TRUE))) %>%
  ggplot(aes(x = user_bs, y = true_price)) +
  geom_blank(aes(x = max_val, y = max_val)) +
  geom_point(alpha = 0.15, size = 0.3) +
  geom_abline(slope = 1, intercept = 0, color = "red", linewidth = 0.5) +
  facet_wrap(~ticker, nrow = 3, ncol = 2, scales = "free") +
  labs(x = "Black-Scholes price", y = "Market price") +
  theme_minimal()
```

``` {r scatter-eu-puts-doctored}
df %>%
  filter(am_eu == "european", call_put == "puts") %>%
  group_by(ticker) %>%
  mutate(max_val = pmax(max(user_bs, na.rm = TRUE),
                         max(true_price, na.rm = TRUE))) %>%
  ggplot(aes(x = user_bs, y = true_price)) +
  geom_blank(aes(x = max_val, y = max_val)) +
  geom_point(alpha = 0.15, size = 0.3) +
  geom_abline(slope = 1, intercept = 0, color = "red", linewidth = 0.5) +
  facet_wrap(~ticker, nrow = 3, ncol = 2, scales = "free") +
  labs(x = "Black-Scholes price", y = "Market price") +
  theme_minimal()
```

# Korelace metod ocenění

``` {r corr-grid}
df_corr <- df_doctored %>%
  mutate(type = paste(am_eu, call_put, sep = " - "))

df_pairs <- bind_rows(
  df_corr %>% mutate(comparison = "BS vs CRR", price_x = user_bs,   price_y = user_crr),
  df_corr %>% mutate(comparison = "CRR vs MC", price_x = user_crr,  price_y = user_mc),
  df_corr %>% mutate(comparison = "MC vs BS",  price_x = user_mc,   price_y = user_bs)
)

ggplot(df_pairs, aes(x = price_x, y = price_y)) +
  geom_point(alpha = 0.15, size = 0.3) +
  geom_abline(slope = 1, intercept = 0, color = "red", linewidth = 0.5) +
  facet_grid(type ~ comparison, scales = "free") +
  labs(x = NULL, y = NULL) +
  theme_minimal()
```

``` {r corr-table}
df_doctored %>%
  group_by(am_eu, call_put) %>%
  summarise(
    r_BS_CRR = cor(user_bs, user_crr, method = "spearman"),
    r_CRR_MC = cor(user_crr, user_mc, method = "spearman"),
    r_MC_BS  = cor(user_mc, user_bs, method = "spearman"),
    .groups = "drop"
  ) %>%
  kable(digits = 4, booktabs = TRUE)
```

# Regresní analýza

## Absolutní

``` {r dataset}
df_reg <- df_doctored %>%
  pivot_longer(cols = c(user_bs, user_crr, user_mc),
               names_to = "model",
               values_to = "model_price") %>%
  #filter(model == "user_crr") %>%
  mutate(pricing_error = true_price - model_price) %>%
  filter(is.finite(pricing_error)) %>%
  #filter(abs(pricing_error) <= 13) %>%
  mutate(snapshot_date = as.Date(expiration) - round(T * 365)) %>%
  mutate(snapshot_month = format(snapshot_date, "%m"))
```

``` {r data-prep-abs}
df_reg_temp <- df_reg #%>% filter(am_eu == "american" & call_put == "calls")
train_indexes <- sample(1:nrow(df_reg_temp), size = 0.8 * nrow(df_reg_temp))

train_data <- df_reg_temp[train_indexes, ]
test_data <- df_reg_temp[-train_indexes, ]
```
``` {r data-view}
hist(df_reg_temp$pricing_error, breaks = 100)
```

``` {r basic_model_abs}
subset_args <- c(
  "S",
  "K",
  "r",
  "sigma",
  "q",
  "T",
  "am_eu",
  "call_put",
  #"model",
  "ticker",
  #"true_price",
  #"model_price",
  "snapshot_month"
  )
interactions <- c(
  #"q:am_eu",
  "S:K",
  "sigma:T",
  "r:q",
  "am_eu:call_put"
)

rhs <- paste(c(subset_args, interactions), collapse = " + ")
formula <- as.formula(paste("pricing_error ~ ", rhs))
#T_crr <- lm(pricing_error ~ T + as.factor(snapshot_month), data = train_data)
regression_absolute <- lm(formula, data = train_data)

summary(regression_absolute)
```

``` {r bm_tests}
par(mfrow = c(2, 2))
plot(regression_absolute)
par(mfrow = c(1, 1))
```

``` {r repeated_measure_abs}
subset_args <- c(
  "S",
  "K",
  "r",
  "sigma",
  "q",
  "T",
  "am_eu",
  "call_put",
  "model"
  #"ticker",
  #"true_price",
  #"model_price"
  #"option_id"
  )
interactions <- c(
  "q:am_eu",
  "S:K",
  "sigma:T",
  "r:q",
  "am_eu:call_put",
  "(1 | option_id)",
  "(1 | ticker)",
  "(1 | snapshot_month)"
)

rhs <- paste(c(subset_args, interactions), collapse = " + ")
formula <- as.formula(paste("pricing_error ~ ", rhs))

rmr_absolute <- lmer(formula, data = train_data)
```

``` {r rmr_abs_summary}
summary(rmr_absolute)
```

``` {r rmr_abs_bias}
plot_model(rmr_absolute, type = "est", show.values = TRUE, value.offset = .4) +
  theme_minimal() +
  labs(title = "Systematic Biases in Option Pricing Models")
```

``` {r rmr_abs_predict}
train_data$predicted_error <- predict(rmr_absolute)

ggplot(train_data, aes(x = predicted_error, y = pricing_error)) +
  geom_hex(bins = 70) +
  scale_fill_viridis_c(option = "plasma") + # Cool modern color palette
  geom_abline(slope = 1, intercept = 0, color = "white", linetype = "dashed", size = 1) +
  theme_minimal() +
  labs(
    title = "Model Fit: Actual vs. Predicted Pricing Errors",
    x = "Predicted Error (Regression Model)",
    y = "Actual Error (Market - Option Model)",
    fill = "Record Count"
  )
```

## Relativní

``` {r}
df_reg <- df_doctored %>%
  pivot_longer(cols = c(user_bs, user_crr, user_mc),
               names_to = "model",
               values_to = "model_price") %>%
  #filter(model == "user_crr") %>%
  mutate(pricing_error_test = (true_price - model_price) / true_price) %>%
  mutate(pricing_error = 2 * (true_price - model_price) / (true_price + model_price)) %>%
  filter(is.finite(pricing_error)) %>%
  mutate(snapshot_date = as.Date(expiration) - round(T * 365)) %>%
  mutate(snapshot_month = format(snapshot_date, "%m"))
```

``` {r eval=FALSE, include=FALSE}
ggplot(df_reg, aes(x = K, y = pricing_error, color = ticker)) +
  geom_point(alpha = 0.3, size = 0.5) +
  # geom_smooth(method = "lm", se = FALSE, linewidth = 0.8) +
  labs(x = "Moneyness (S/K)", y = "Pricing error (Market - BS)",
       color = "Ticker") +
  theme_minimal()
```

``` {r eval=FALSE, include=FALSE}
top_K <- df_reg %>%
  # filter(true_price < 10 & K > 100 & K < 266) %>%
  slice_max(pricing_error, n = 50) %>%
  select(ticker, S, K, T, pricing_error, model_price, true_price)

kable(top_K)
```

``` {r data-prep-rel}
df_reg_temp <- df_reg #%>% filter(am_eu == "american" & call_put == "calls")
train_indexes <- sample(1:nrow(df_reg_temp), size = 0.8 * nrow(df_reg_temp))

train_data <- df_reg_temp[train_indexes, ]
test_data <- df_reg_temp[-train_indexes, ]
```

``` {r}
hist(df_reg_temp$pricing_error, breaks = 100)
```

``` {r}
hist(df_reg_temp$pricing_error_test, breaks = 100)
```

``` {r basic_model_rel}
train_data$T2 <- train_data$T^2

subset_args <- c(
  "S",
  "K",
  #"r",
  "sigma",
  #"q",
  "T",
  "T2",
  #"am_eu",
  #"call_put",
  #"model",
  "ticker",
  #"true_price",
  #"model_price",
  "snapshot_month"
  )
interactions <- c(
  #"q:am_eu",
  "S:K",
  "sigma:T",
  "r:q",
  "am_eu:call_put"
)

rhs <- paste(c(subset_args, interactions), collapse = " + ")
formula <- as.formula(paste("pricing_error ~ ", rhs))
#T_crr <- lm(pricing_error ~ T + as.factor(snapshot_month), data = train_data)
regression_relative <- lm(formula, data = train_data)

summary(regression_relative)
```

``` {r plot}
par(mfrow = c(2, 2))
plot(regression_relative)
par(mfrow = c(1, 1))
```

``` {r repeated_measure_rel}
subset_args <- c(
  "S",
  "K",
  "r",
  "sigma",
  "q",
  "T",
  "am_eu",
  "call_put",
  "model"
  #"ticker",
  #"true_price",
  #"model_price"
  #"option_id"
  )
interactions <- c(
  "q:am_eu",
  "S:K",
  "sigma:T",
  "r:q",
  "am_eu:call_put",
  "(1 | option_id)",
  "(1 | ticker)",
  "(1 | snapshot_month)"
)

rhs <- paste(c(subset_args, interactions), collapse = " + ")
formula <- as.formula(paste("pricing_error ~ ", rhs))

rmr_relative <- lmer(formula, data = train_data)
```

``` {r reg-plot, eval=FALSE, include=FALSE}
ggplot(df_reg_temp, aes(x = T, y = pricing_error, color = model)) +
  geom_point(alpha = 0.15, size = 0.3) +
  geom_smooth(method = "lm", se = FALSE, linewidth = 0.8) +
  labs(x = "Strike price (K)", y = "Relative pricing error",
       color = "Model") +
  theme_minimal()
```

``` {r}
summary(rmr_relative)
```

``` {r}
plot_model(rmr_relative, type = "est", show.values = TRUE, value.offset = .4) +
  theme_minimal() +
  labs(title = "Systematic Biases in Option Pricing Models")
```
