---
title: Regresní analýza
output:
  pdf_document:
    keep_tex: true
  html_document:
    toc: true
---

``` {r imports, include=FALSE}
library(readr)
library(dplyr)
library(ggplot2)
library(tidyr)
library(knitr)
library(lme4)
library(sjPlot)
library(performance)
library(car)
library(lmtest)
library(sandwich)
library(clubSandwich)
library(patchwork)
library(lmerTest)
```

```{r setup, include=FALSE}
knitr::opts_chunk$set(
  dev = "png",       # Output plots as PNGs instead of vector PDFs
  dpi = 300          # Set resolution (300 dpi is print/publication quality)
)
```

``` {r data-load, include=FALSE}
load_prices <- function(path, am_eu, call_put) {
  read_csv(path) |>
    mutate(am_eu = am_eu, call_put = call_put)
}

df_raw <- bind_rows(
  load_prices("../calculated_prices/american_calls.csv", "american", "calls"),
  load_prices("../calculated_prices/american_puts.csv", "american", "puts"),
  load_prices("../calculated_prices/european_calls.csv", "european", "calls"),
  load_prices("../calculated_prices/european_puts.csv", "european", "puts")
) |>
  rename(true_price = option_price) |>
  mutate(
    moneyness_regime = case_when(
      call_put == "calls" & S / K < 0.95 ~ "OTM",
      call_put == "calls" & S / K <= 1.05 ~ "ATM",
      call_put == "calls" ~ "ITM",
      call_put == "puts" & S / K < 0.95 ~ "ITM",
      call_put == "puts" & S / K <= 1.05 ~ "ATM",
      call_put == "puts" ~ "OTM"
    ),
    time_regime = case_when(
      T <= 0.1 ~ "Short",
      T <= 0.5 ~ "Medium",
      TRUE ~ "Long"
    )
  ) |>
  mutate(moneyness = S/K) |>
  mutate(pricing_error = (true_price - user_bs)/S) |> # Relativní odchylka
  filter(is.finite(pricing_error)) |>
  mutate(option_id = paste0(ticker,
    format(expiration, "%y%m%d"),
    substr(call_put, 1, 1),
    K))

df <- df_raw

df$SK_ratio <- df$S / df$K
```

``` {r doctoring, include=FALSE}
df_doctored <- df |>
  filter(
    (ticker != "NFLX" | call_put != "calls") | (K < 266 & true_price < 400)) |>
  filter(
    (ticker != "NVDA" | call_put != "calls") | (K < 500 & true_price < 300)) |>
  filter(
    (ticker != "NFLX" | call_put != "puts") | (
      K < 266 & (K < 100 | true_price > 10))
    ) |>
  filter(
    (ticker != "NVDA" | call_put != "puts") | (
      K < 500 & (K < 300 | true_price > 100)
    )
  ) |>
  pivot_longer(cols = c(user_bs, user_crr, user_mc),
               names_to = "model",
               values_to = "model_price") |>
  mutate(snapshot_date = as.Date(expiration) - round(T * 365)) |>
  mutate(snapshot_month = format(snapshot_date, "%m")) |>
  filter(moneyness < 10)

df <- df_doctored
```

``` {r filter_func, include=FALSE}
sort_mask <- function(dataset) {

  # Výchozí hodnoty - aplikováno na normální titul
  default_lower <- 0.04
  default_higher <- 0.97

  # Tituly, u kterých je nutno hodnoty omezit více
  quantiles <- list(
    NFLX = c(0.08, default_higher),
    JNJ = c(0.08, default_higher),
    PG = c(0.06, default_higher),
    MSFT = c(0.05, default_higher),
    KO = c(0.05, default_higher)
  )

  # Tituly, které nebudeme takto filtrovat
  banned <- c("^XDN", "^XDB", "^XDA", "^XDE")
  tickers <- c(unique(dataset$ticker))
  tickers <- setdiff(tickers, banned)

  # Základní maska
  # - Ze začátku předpokládáme že všechny opce jsou ok a chceme je ve výsledku
  mask <- rep(TRUE, nrow(dataset))

  for (cur_ticker in tickers) {
    # Získáváme pouze hodnoty pro daný ticker
    ticker_diff <- dataset |> filter(ticker == cur_ticker)

    # Výběr kvantilů pro omezení hodnot
    if (cur_ticker %in% names(quantiles)) {
      #cat(paste(cur_ticker, "found in quantiles\n"))
      quants <- quantiles[[cur_ticker]]
      low_q_const <- quants[1]
      high_q_const <- quants[2]
    } else {
      #cat(paste(cur_ticker, "not found in quantiles\n"))
      low_q_const <- default_lower
      high_q_const <- default_higher
    }

    # Zjištění hodnot v těchto kvantilech
    low_q <- quantile(ticker_diff$pricing_error, low_q_const)
    high_q <- quantile(ticker_diff$pricing_error, high_q_const)

    # Upravení masky
    # - Řádek se buď vztahuje k jinému titulu, nebo je v korektních hodnotách...
    #   ...jinak je vynechán
    mask <- mask &
      ((dataset$pricing_error > low_q | dataset$ticker != cur_ticker) &
      (dataset$pricing_error < high_q | dataset$ticker != cur_ticker))
  }

  dataset[mask, ]
}
```

``` {r apply_filter, include=FALSE}
df_less <- sort_mask(df)
df_less <- df_less |> filter(ticker != "^VIX")
```

``` {r data-prep-post, include=FALSE}
train_indexes <- sample(seq_len(nrow(df_less)), size = 0.8 * nrow(df_less))

train_data_rel <- df_less[train_indexes, ]
test_data_rel <- df_less[-train_indexes, ]
```

## LMER model - fixní efekty, K

Mnohem lepší $R^2$, stále malé. Nevýznamný poměr $S/K$ a styl využití opce (a model).

``` {r repeated_measure_fixed_K}
subset_args <- c(
  #"S",
  "moneyness",
  "K",
  "r",
  "sigma",
  "q",
  "T",
  "am_eu",
  "call_put",
  "model",
  "ticker",
  "snapshot_month"
)
interactions <- c()

rhs <- paste(c(subset_args, interactions), collapse = " + ")
formula <- as.formula(paste("pricing_error ~ ", rhs))

rmr_relative <- lm(formula, data = train_data_rel)
```

``` {r}
summary(rmr_relative)
```

``` {r}
r2(rmr_relative)
```

``` {r echo=FALSE}
relative_bias_plot <- plot_model(
  rmr_relative,
  type = "est",
  show.values = TRUE,
  value.offset = .4
) +
  theme_minimal() +
  labs(
    title = "Fixní efekty LMER modelu",
    x = "Parametry",
    y = "Odhady"
  )

#ggsave("~/Praxe/bakalarka/figures/relative_bias.png",
# relative_bias_plot,
# width = 6,
# height = 4
#)

relative_bias_plot
```

``` {r prediction_fixed_K, echo=FALSE}
train_data_rel$predicted_error <- predict(rmr_relative)

relative_hexes <- ggplot(
  train_data_rel,
  aes(x = predicted_error, y = pricing_error)
) +
  geom_hex(bins = 70) +
  coord_equal(xlim = c(-0.2, 0.2), ylim = c(-0.2, 0.2)) +
  scale_fill_viridis_c(
    option = "plasma",
    direction = -1
  ) + # Cool modern color palette
  geom_abline(
    slope = 1,
    intercept = 0,
    color = "white",
    linetype = "dashed",
    size = 1
  ) +
  theme_minimal() +
  labs(
    title = "Přesnost odhadu odchylky regresního modelu",
    x = "Odhadovaná odchylka",
    y = "Skutečná odchylka",
    fill = "Počet odhadů v rozmezí"
  )

#ggsave(
# "~/Praxe/bakalarka/figures/relative_predict.png",
# relative_hexes,
# width = 6,
# height = 4
#)

relative_hexes
```

``` {r}
anova(rmr_relative)
```

``` {r eval=FALSE}
ranef(rmr_relative)
```

## LMER model - náhodné efekty, K

Mnohem lepší $R^2$, stále malé. Nevýznamný poměr $S/K$ a styl využití opce (a model).

``` {r repeated_measure_rand_K}
subset_args <- c(
  #"S",
  "moneyness",
  "K",
  "r",
  "sigma",
  "q",
  "T",
  "am_eu",
  "call_put",
  "model"
  #"ticker"
)
interactions <- c(
  "(1 | ticker)",
  "(1 | snapshot_month)"
)

rhs <- paste(c(subset_args, interactions), collapse = " + ")
formula <- as.formula(paste("pricing_error ~ ", rhs))

rmr_relative <- lmer(formula, data = train_data_rel)
```

``` {r}
summary(rmr_relative)
```

``` {r}
r2(rmr_relative)
```

``` {r echo=FALSE}
relative_bias_plot <- plot_model(
  rmr_relative,
  type = "est",
  show.values = TRUE,
  value.offset = .4
) +
  theme_minimal() +
  labs(
    title = "Fixní efekty LMER modelu",
    x = "Parametry",
    y = "Odhady"
  )

#ggsave("~/Praxe/bakalarka/figures/relative_bias.png",
# relative_bias_plot,
# width = 6,
# height = 4
#)

relative_bias_plot
```

``` {r prediction_random_K, echo=FALSE}
train_data_rel$predicted_error <- predict(rmr_relative)

relative_hexes <- ggplot(
  train_data_rel,
  aes(x = predicted_error, y = pricing_error)
) +
  geom_hex(bins = 70) +
  coord_equal(xlim = c(-0.2, 0.2), ylim = c(-0.2, 0.2)) +
  scale_fill_viridis_c(
    option = "plasma",
    direction = -1
  ) + # Cool modern color palette
  geom_abline(
    slope = 1,
    intercept = 0,
    color = "white",
    linetype = "dashed",
    size = 1
  ) +
  theme_minimal() +
  labs(
    title = "Přesnost odhadu odchylky regresního modelu",
    x = "Odhadovaná odchylka",
    y = "Skutečná odchylka",
    fill = "Počet odhadů v rozmezí"
  )

#ggsave(
# "~/Praxe/bakalarka/figures/relative_predict.png",
# relative_hexes,
# width = 6,
# height = 4
#)

relative_hexes
```

``` {r}
anova(rmr_relative)
```

``` {r}
ranef(rmr_relative)
```

## LMER model - fixní efekty, S

Mnohem lepší $R^2$, stále malé. Nevýznamný poměr $S/K$ a styl využití opce (a model).

``` {r repeated_measure_fixed_S}
subset_args <- c(
  "S",
  "moneyness",
  #"K",
  "r",
  "sigma",
  "q",
  "T",
  "am_eu",
  "call_put",
  "model",
  "ticker",
  "snapshot_month"
)
interactions <- c()

rhs <- paste(c(subset_args, interactions), collapse = " + ")
formula <- as.formula(paste("pricing_error ~ ", rhs))

rmr_relative <- lm(formula, data = train_data_rel)
```

``` {r}
summary(rmr_relative)
```

``` {r}
r2(rmr_relative)
```

``` {r echo=FALSE}
relative_bias_plot <- plot_model(
  rmr_relative,
  type = "est",
  show.values = TRUE,
  value.offset = .4
) +
  theme_minimal() +
  labs(
    title = "Fixní efekty LMER modelu",
    x = "Parametry",
    y = "Odhady"
  )

#ggsave("~/Praxe/bakalarka/figures/relative_bias.png",
# relative_bias_plot,
# width = 6,
# height = 4
#)

relative_bias_plot
```

``` {r prediction_fixed_S, echo=FALSE}
train_data_rel$predicted_error <- predict(rmr_relative)

relative_hexes <- ggplot(
  train_data_rel,
  aes(x = predicted_error, y = pricing_error)
) +
  geom_hex(bins = 70) +
  coord_equal(xlim = c(-0.2, 0.2), ylim = c(-0.2, 0.2)) +
  scale_fill_viridis_c(
    option = "plasma",
    direction = -1
  ) + # Cool modern color palette
  geom_abline(
    slope = 1,
    intercept = 0,
    color = "white",
    linetype = "dashed",
    size = 1
  ) +
  theme_minimal() +
  labs(
    title = "Přesnost odhadu odchylky regresního modelu",
    x = "Odhadovaná odchylka",
    y = "Skutečná odchylka",
    fill = "Počet odhadů v rozmezí"
  )

#ggsave(
# "~/Praxe/bakalarka/figures/relative_predict.png",
# relative_hexes,
# width = 6,
# height = 4
#)

relative_hexes
```

``` {r}
anova(rmr_relative)
```

``` {r eval=FALSE}
ranef(rmr_relative)
```

## LMER model - náhodné efekty, S

Mnohem lepší $R^2$, stále malé. Nevýznamný poměr $S/K$ a styl využití opce (a model).

``` {r repeated_measure_rand_S}
subset_args <- c(
  "S",
  "moneyness",
  #"K",
  "r",
  "sigma",
  "q",
  "T",
  "am_eu",
  "call_put",
  "model"
  #"ticker"
)
interactions <- c(
  "(1 | ticker)",
  "(1 | snapshot_month)"
)

rhs <- paste(c(subset_args, interactions), collapse = " + ")
formula <- as.formula(paste("pricing_error ~ ", rhs))

rmr_relative <- lmer(formula, data = train_data_rel)
```

``` {r}
summary(rmr_relative)
```

``` {r}
r2(rmr_relative)
```

``` {r echo=FALSE}
relative_bias_plot <- plot_model(
  rmr_relative,
  type = "est",
  show.values = TRUE,
  value.offset = .4
) +
  theme_minimal() +
  labs(
    title = "Fixní efekty LMER modelu",
    x = "Parametry",
    y = "Odhady"
  )

#ggsave("~/Praxe/bakalarka/figures/relative_bias.png",
# relative_bias_plot,
# width = 6,
# height = 4
#)

relative_bias_plot
```

``` {r prediction_random_S, echo=FALSE}
train_data_rel$predicted_error <- predict(rmr_relative)

relative_hexes <- ggplot(
  train_data_rel,
  aes(x = predicted_error, y = pricing_error)
) +
  geom_hex(bins = 70) +
  coord_equal(xlim = c(-0.2, 0.2), ylim = c(-0.2, 0.2)) +
  scale_fill_viridis_c(
    option = "plasma",
    direction = -1
  ) + # Cool modern color palette
  geom_abline(
    slope = 1,
    intercept = 0,
    color = "white",
    linetype = "dashed",
    size = 1
  ) +
  theme_minimal() +
  labs(
    title = "Přesnost odhadu odchylky regresního modelu",
    x = "Odhadovaná odchylka",
    y = "Skutečná odchylka",
    fill = "Počet odhadů v rozmezí"
  )

#ggsave(
# "~/Praxe/bakalarka/figures/relative_predict.png",
# relative_hexes,
# width = 6,
# height = 4
#)

relative_hexes
```

``` {r}
anova(rmr_relative)
```

``` {r}
ranef(rmr_relative)
```

