---
title: Regresní analýza
output:
  pdf_document:
    keep_tex: true
  html_document:
    toc: true
---

``` {r imports, include=FALSE}
library(readr)
library(dplyr)
library(ggplot2)
library(tidyr)
library(knitr)
library(lme4)
library(sjPlot)
library(performance)
library(car)
library(lmtest)
library(sandwich)
library(clubSandwich)
library(patchwork)
library(lmerTest)
```

```{r setup, include=FALSE}
knitr::opts_chunk$set(
  dev = "png",       # Output plots as PNGs instead of vector PDFs
  dpi = 300          # Set resolution (300 dpi is print/publication quality)
)
```

``` {r data-load, include=FALSE}
load_prices <- function(path, am_eu, call_put) {
  read_csv(path) |>
    mutate(am_eu = am_eu, call_put = call_put)
}

df_raw <- bind_rows(
  load_prices("../calculated_prices/american_calls.csv", "american", "calls"),
  load_prices("../calculated_prices/american_puts.csv", "american", "puts"),
  load_prices("../calculated_prices/european_calls.csv", "european", "calls"),
  load_prices("../calculated_prices/european_puts.csv", "european", "puts")
) |>
  rename(true_price = option_price) |>
  mutate(
    moneyness_regime = case_when(
      call_put == "calls" & S / K < 0.95 ~ "OTM",
      call_put == "calls" & S / K <= 1.05 ~ "ATM",
      call_put == "calls" ~ "ITM",
      call_put == "puts" & S / K < 0.95 ~ "ITM",
      call_put == "puts" & S / K <= 1.05 ~ "ATM",
      call_put == "puts" ~ "OTM"
    ),
    time_regime = case_when(
      T <= 0.1 ~ "Short",
      T <= 0.5 ~ "Medium",
      TRUE ~ "Long"
    )
  ) |>
  mutate(moneyness = S/K) |>
  mutate(pricing_error = (true_price - user_bs)/S) |> # Relativní odchylka
  filter(is.finite(pricing_error)) |>
  mutate(option_id = paste0(ticker,
    format(expiration, "%y%m%d"),
    substr(call_put, 1, 1),
    K))

df <- df_raw

df$SK_ratio <- df$S / df$K
```

``` {r doctoring, include=FALSE}
df_doctored <- df |>
  filter(
    (ticker != "NFLX" | call_put != "calls") | (K < 266 & true_price < 400)) |>
  filter(
    (ticker != "NVDA" | call_put != "calls") | (K < 500 & true_price < 300)) |>
  filter(
    (ticker != "NFLX" | call_put != "puts") | (
      K < 266 & (K < 100 | true_price > 10))
    ) |>
  filter(
    (ticker != "NVDA" | call_put != "puts") | (
      K < 500 & (K < 300 | true_price > 100)
    )
  ) |>
  pivot_longer(cols = c(user_bs, user_crr, user_mc),
               names_to = "model",
               values_to = "model_price") |>
  mutate(snapshot_date = as.Date(expiration) - round(T * 365)) |>
  mutate(snapshot_month = format(snapshot_date, "%m")) |>
  filter(moneyness < 10)

df <- df_doctored
```

<!--

# Základní data

*Základními daty myslím data s opravami v předchozích iteracích analýzy, čili oprava dat u titulů NFLX a NVDA.*

-->

``` {r data-prep-rel, include=FALSE}
train_indexes <- sample(seq_len(nrow(df)), size = 0.8 * nrow(df))

train_data_rel <- df[train_indexes, ]
test_data_rel <- df[-train_indexes, ]
```

``` {r, include=FALSE, eval=FALSE}
#png("~/Praxe/bakalarka/figures/hist_relative.png", width = 6, height = 4, units = "in", res = 300)
#hist(df_relative_temp$pricing_error, breaks = 200)
#dev.off()

hist(df$pricing_error, breaks = 200)
```

``` {r histogram-basic, include=FALSE}
ggplot(df, aes(x = pricing_error)) +
  geom_histogram(bins = 200, fill = "red") +
  theme_minimal() +
  labs(
    title = "Histogram odchylek odhadované ceny od reality",
    x = "Odchylka",
    y = "Frekvence"
  )
```

<!--

Histogram počtu opcí s danými odchylkami od reality na ověření normálního rozdělení.

## LMER model - základní

-->

``` {r repeated_measure_rel_base, warning=FALSE, include=FALSE}
subset_args <- c(
  "S",
  #"moneyness",
  "K",
  "r",
  "sigma",
  "q",
  "T",
  "am_eu",
  "call_put",
  "model"
  #"ticker"
)
interactions <- c(
  "(1 | ticker)",
  "(1 | snapshot_month)"
)

rhs <- paste(c(subset_args, interactions), collapse = " + ")
formula <- as.formula(paste("pricing_error ~ ", rhs))

rmr_relative <- lmer(formula, data = train_data_rel)
```

``` {r include=FALSE}
summary(rmr_relative)
```

``` {r include=FALSE}
r2(rmr_relative)
```
<!--

Model je singulární. Toto je způsobeno:

- přítomností parametru `moneyness` ($S/K$) a parametrů $S$ a $K$,
- přítomností parametru `ticker` ve fixních efektech a náhodných efektech.

Toto by neměl být problém pro model jako takový, ale znemožňuje to vypočítat podmíněné $R^2$.
-->
``` {r include=FALSE}
relative_bias_plot <- plot_model(
  rmr_relative,
  type = "est",
  show.values = TRUE,
  value.offset = .4
) +
  theme_minimal() +
  labs(
    title = "Fixní efekty LMER modelu",
    y = "Odhady",
    x = "Parametry"
  )

#ggsave(
  #"~/Praxe/bakalarka/figures/relative_bias.png",
  #relative_bias_plot,
  #width = 6,
  #height = 4
#)

relative_bias_plot
```
<!--

Poměr $S/K$, styl využití opce, použitý model a tituly jsou statisticky nevýznamné. Ostatní parametry jsou stasticky významné.

-->
``` {r rmr_rel_base_predict, include=FALSE}
train_data_rel$predicted_error <- predict(rmr_relative)

relative_hexes <- ggplot(
  train_data_rel,
  aes(x = predicted_error, y = pricing_error)
) +
  geom_hex(bins = 70) +
  coord_equal(xlim = c(-0.6, 0.6), ylim = c(-0.6, 0.6)) +
  scale_fill_viridis_c(
    option = "plasma",
    direction = -1
  ) + # Cool modern color palette
  geom_abline(
    slope = 1,
    intercept = 0,
    color = "white",
    linetype = "dashed",
    size = 1
  ) +
  theme_minimal() +
  labs(
    title = "Přesnost odhadu odchylky regresního modelu",
    x = "Odhadovaná odchylka",
    y = "Skutečná odchylka",
    fill = "Počet odhadů v rozmezí"
  )

#ggsave(
# "~/Praxe/bakalarka/figures/relative_predict.png",
# relative_hexes,
# width = 6,
# height = 4
#)

relative_hexes
```
<!--
Samostatné clustery v levé části grafu jsou tvořeny opcemi na titul ^VIX.
-->

``` {r include=FALSE}
anova(rmr_relative)
```
<!--

Vypsaná ANOVA na ověření významnosti dle F-hodnoty. ANOVA tvrdí, že model a tituly jsou statisticky nevýznamné, nicméně dle výstupu $S$ by mělo být méně statisticky významné než $S/K$ (a dokonce i méně významné než styl využití opce). 

# Vymazání odlehlých hodnot

## Data před vymazáním

-->
``` {r summary_pre, include=FALSE}
kable(
  df |>
    group_by(ticker) |>
    summarise(
      min    = min(pricing_error, na.rm = TRUE),
      q1     = quantile(pricing_error, 0.25, na.rm = TRUE),
      median = median(pricing_error, na.rm = TRUE),
      q3     = quantile(pricing_error, 0.75, na.rm = TRUE),
      max    = max(pricing_error, na.rm = TRUE)
    )
)
```

``` {r strip_plot_pre, echo=FALSE, eval=FALSE}
strip_plot <- ggplot(
  df,
  aes(x = pricing_error, y = ticker, color = ticker)
) +
  geom_jitter(width = 0.2, alpha = 0.7, size = 2) +
  theme_minimal() +
  labs(title = "Strip plot - odchylky na ticker",
       x = "Odchylka",
       y = "Ticker")

strip_plot
```

<!--

## Proces vymazání

Data se odstraňují tak, aby chyba ocenění byla < 0.15 a aby strip plot ukazoval pouze přihlehlé hodnoty pro každý titul, za účelem vyřazení extrémů.
Pro každý titul byla data omezena na hodnoty mezi 4% a 96% kvantilem, mimo tituly:

- Měnové indexy (^XD_), které neomezujeme, jelikož jsou již korektní, 
- NFLX, pro který je omezení 8% a 96%, z důvodu velkého počtu extrémních negativních hodnot.
- JNJ a PG, pro které je omezení 6% a 96%, ze stejného důvodu.

Titul ^VIX byl odstraněn kvůli zkreslení modelu kvůli vytváření samostatných clusterů s extrémy.

-->
``` {r filter_func, include=FALSE}
sort_mask <- function(dataset) {

  # Výchozí hodnoty - aplikováno na normální titul
  default_lower <- 0.04
  default_higher <- 0.97

  # Tituly, u kterých je nutno hodnoty omezit více
  quantiles <- list(
    NFLX = c(0.08, default_higher),
    JNJ = c(0.08, default_higher),
    PG = c(0.06, default_higher),
    MSFT = c(0.05, default_higher),
    KO = c(0.05, default_higher)
  )

  # Tituly, které nebudeme takto filtrovat
  banned <- c("^XDN", "^XDB", "^XDA", "^XDE")
  tickers <- c(unique(dataset$ticker))
  tickers <- setdiff(tickers, banned)

  # Základní maska
  # - Ze začátku předpokládáme že všechny opce jsou ok a chceme je ve výsledku
  mask <- rep(TRUE, nrow(dataset))

  for (cur_ticker in tickers) {
    # Získáváme pouze hodnoty pro daný ticker
    ticker_diff <- dataset |> filter(ticker == cur_ticker)

    # Výběr kvantilů pro omezení hodnot
    if (cur_ticker %in% names(quantiles)) {
      #cat(paste(cur_ticker, "found in quantiles\n"))
      quants <- quantiles[[cur_ticker]]
      low_q_const <- quants[1]
      high_q_const <- quants[2]
    } else {
      #cat(paste(cur_ticker, "not found in quantiles\n"))
      low_q_const <- default_lower
      high_q_const <- default_higher
    }

    # Zjištění hodnot v těchto kvantilech
    low_q <- quantile(ticker_diff$pricing_error, low_q_const)
    high_q <- quantile(ticker_diff$pricing_error, high_q_const)

    # Upravení masky
    # - Řádek se buď vztahuje k jinému titulu, nebo je v korektních hodnotách...
    #   ...jinak je vynechán
    mask <- mask &
      ((dataset$pricing_error > low_q | dataset$ticker != cur_ticker) &
      (dataset$pricing_error < high_q | dataset$ticker != cur_ticker))
  }

  dataset[mask, ]
}
```

``` {r apply_filter, include=FALSE}
df_less <- sort_mask(df)
df_less <- df_less |> filter(ticker != "^VIX")
```

<!--

## Data po vymazání

``` {r strip_plot_post, echo=FALSE, eval=FALSE}
strip_plot <- ggplot(
  df_less,
  aes(x = pricing_error, y = ticker, color = ticker)
) +
  geom_jitter(width = 0.2, alpha = 0.7, size = 2) +
  theme_minimal() +
  labs(title = "Strip plot - odchylky na ticker",
       x = "Odchylka",
       y = "Ticker")

strip_plot
```
-->

``` {r summary_post, include=FALSE}
kable(
  df_less |>
    group_by(ticker) |>
    summarise(
      min    = min(pricing_error, na.rm = TRUE),
      q1     = quantile(pricing_error, 0.25, na.rm = TRUE),
      median = median(pricing_error, na.rm = TRUE),
      q3     = quantile(pricing_error, 0.75, na.rm = TRUE),
      max    = max(pricing_error, na.rm = TRUE)
    )
)
```

``` {r data-prep-post, include=FALSE}
train_indexes <- sample(seq_len(nrow(df_less)), size = 0.8 * nrow(df_less))

train_data_rel <- df_less[train_indexes, ]
test_data_rel <- df_less[-train_indexes, ]
```

``` {r, eval=FALSE, include=FALSE}
#png("~/Praxe/bakalarka/figures/hist_relative.png", width = 6, height = 4, units = "in", res = 300)
#hist(df_relative_temp$pricing_error, breaks = 200)
#dev.off()

hist(df_less$pricing_error, breaks = 200)
```

``` {r histogram-doctored, include=FALSE}
ggplot(df_less, aes(x = pricing_error)) +
  geom_histogram(bins = 200, fill = "red") +
  theme_minimal() +
  labs(
    title = "Histogram odchylek odhadované ceny od reality",
    x = "Odchylka",
    y = "Frekvence"
  )
```

## LMER model - fixní ticker

Všechny fixní efekty mimo modelu jsou statisicky významné. Velmi malý efekt náhodné složky (měsíc sběru). Nízké mezní $R^2$, nelze vypočítat podmíněné $R^2$ kvůli nízkému efektu měsíců.

``` {r repeated_measure_post_base_fixed, warning=FALSE, messages=FALSE}
subset_args <- c(
  #"S",
  "moneyness",
  "K",
  "r",
  "sigma",
  "q",
  "T",
  "am_eu",
  "call_put",
  "model",
  "ticker"
  )
interactions <- c(
  #"(1 | ticker)",
  "(1 | snapshot_month)"
)

rhs <- paste(c(subset_args, interactions), collapse = " + ")
formula <- as.formula(paste("pricing_error ~ ", rhs))

rmr_relative <- lmer(formula, data = train_data_rel)
```

``` {r}
summary(rmr_relative)
```

``` {r}
r2(rmr_relative)
```

``` {r echo=FALSE}
relative_bias_plot <- plot_model(
  rmr_relative,
  type = "est",
  show.values = TRUE,
  value.offset = .4
) +
  theme_minimal() +
  labs(
    title = "Fixní efekty LMER modelu",
    x = "Parametry",
    y = "Odhady"
  )

#ggsave("~/Praxe/bakalarka/figures/relative_bias.png",
# relative_bias_plot,
# width = 6,
# height = 4
#)

relative_bias_plot
```

``` {r rmr_post_base_predict_fixed, echo=FALSE}
train_data_rel$predicted_error <- predict(rmr_relative)

relative_hexes <- ggplot(
  train_data_rel,
  aes(x = predicted_error, y = pricing_error)
) +
  geom_hex(bins = 70) +
  coord_equal(xlim = c(-0.2, 0.2), ylim = c(-0.2, 0.2)) +
  scale_fill_viridis_c(
    option = "plasma",
    direction = -1
  ) + # Cool modern color palette
  geom_abline(
    slope = 1,
    intercept = 0,
    color = "white",
    linetype = "dashed",
    size = 1
  ) +
  theme_minimal() +
  labs(
    title = "Přesnost odhadu odchylky regresního modelu",
    x = "Odhadovaná odchylka",
    y = "Skutečná odchylka",
    fill = "Počet odhadů v rozmezí"
  )

#ggsave(
# "~/Praxe/bakalarka/figures/relative_predict.png",
# relative_hexes,
# width = 6,
# height = 4
#)

relative_hexes
```

``` {r}
anova(rmr_relative)
```

``` {r}
ranef(rmr_relative)
```

## LMER model - náhodný ticker

Mnohem lepší $R^2$, stále malé. Nevýznamný poměr $S/K$ a styl využití opce (a model).

``` {r repeated_measure_post_base_rand}
subset_args <- c(
  #"S",
  "moneyness",
  "K",
  "r",
  "sigma",
  "q",
  "T",
  "am_eu",
  "call_put",
  "model"
  #"ticker"
)
interactions <- c(
  "(1 | ticker)",
  "(1 | snapshot_month)"
)

rhs <- paste(c(subset_args, interactions), collapse = " + ")
formula <- as.formula(paste("pricing_error ~ ", rhs))

rmr_relative <- lmer(formula, data = train_data_rel)
```

``` {r}
summary(rmr_relative)
```

``` {r}
r2(rmr_relative)
```

``` {r echo=FALSE}
relative_bias_plot <- plot_model(
  rmr_relative,
  type = "est",
  show.values = TRUE,
  value.offset = .4
) +
  theme_minimal() +
  labs(
    title = "Fixní efekty LMER modelu",
    x = "Parametry",
    y = "Odhady"
  )

#ggsave("~/Praxe/bakalarka/figures/relative_bias.png",
# relative_bias_plot,
# width = 6,
# height = 4
#)

relative_bias_plot
```

``` {r rmr_post_base_predict_rand, echo=FALSE}
train_data_rel$predicted_error <- predict(rmr_relative)

relative_hexes <- ggplot(
  train_data_rel,
  aes(x = predicted_error, y = pricing_error)
) +
  geom_hex(bins = 70) +
  coord_equal(xlim = c(-0.2, 0.2), ylim = c(-0.2, 0.2)) +
  scale_fill_viridis_c(
    option = "plasma",
    direction = -1
  ) + # Cool modern color palette
  geom_abline(
    slope = 1,
    intercept = 0,
    color = "white",
    linetype = "dashed",
    size = 1
  ) +
  theme_minimal() +
  labs(
    title = "Přesnost odhadu odchylky regresního modelu",
    x = "Odhadovaná odchylka",
    y = "Skutečná odchylka",
    fill = "Počet odhadů v rozmezí"
  )

#ggsave(
# "~/Praxe/bakalarka/figures/relative_predict.png",
# relative_hexes,
# width = 6,
# height = 4
#)

relative_hexes
```

``` {r}
anova(rmr_relative)
```

``` {r}
ranef(rmr_relative)
```

## LMER model - náhodný ticker (fixní efekt měsíce sběru)

Stejné významnosti jako model s náhodným efektem měsíce, menší mezní $R^2$ než u předchozího modelu, podmíněné $R^2$ je větší než mezní $R^2$ předchozího modelu.

``` {r repeated_measure_post_base_rand2}
subset_args <- c(
  #"S",
  "moneyness",
  "K",
  "r",
  "sigma",
  "q",
  "T",
  "am_eu",
  "call_put",
  "snapshot_month",
  "model"
  #"ticker"
)
interactions <- c(
  "(1 | ticker)"
  #"(1 | snapshot_month)"
)

rhs <- paste(c(subset_args, interactions), collapse = " + ")
formula <- as.formula(paste("pricing_error ~ ", rhs))

rmr_relative <- lmer(formula, data = train_data_rel)
```

``` {r}
summary(rmr_relative)
```

``` {r}
r2(rmr_relative)
```

``` {r echo=FALSE}
relative_bias_plot <- plot_model(
  rmr_relative,
  type = "est",
  show.values = TRUE,
  value.offset = .4
) +
  theme_minimal() +
  labs(
    title = "Fixní efekty LMER modelu",
    x = "Parametry",
    y = "Odhady"
  )

#ggsave("~/Praxe/bakalarka/figures/relative_bias.png",
# relative_bias_plot,
# width = 6,
# height = 4
#)

relative_bias_plot
```

``` {r rmr_post_base_predict_rand2, echo=FALSE}
train_data_rel$predicted_error <- predict(rmr_relative)

relative_hexes <- ggplot(
  train_data_rel,
  aes(x = predicted_error, y = pricing_error)
) +
  geom_hex(bins = 70) +
  coord_equal(xlim = c(-0.2, 0.2), ylim = c(-0.2, 0.2)) +
  scale_fill_viridis_c(
    option = "plasma",
    direction = -1
  ) + # Cool modern color palette
  geom_abline(
    slope = 1,
    intercept = 0,
    color = "white",
    linetype = "dashed",
    size = 1
  ) +
  theme_minimal() +
  labs(
    title = "Přesnost odhadu odchylky regresního modelu",
    x = "Odhadovaná odchylka",
    y = "Skutečná odchylka",
    fill = "Počet odhadů v rozmezí"
  )

#ggsave(
# "~/Praxe/bakalarka/figures/relative_predict.png",
# relative_hexes,
# width = 6,
# height = 4
#)

relative_hexes
```

``` {r}
anova(rmr_relative)
```

``` {r}
ranef(rmr_relative)
```

## LMER model - náhodný ticker (žádný efekt měsíce)

Všechny parametry statisticky významné, lepší $R^2$ než u předchozího modelu. Mezní $R^2$ stále horší než u modelu s náhodným efektem měsíce.

``` {r repeated_measure_post_base_rand3}
subset_args <- c(
  #"S",
  "moneyness",
  "K",
  "r",
  "sigma",
  "q",
  "T",
  "am_eu",
  "call_put",
  "model"
  #"ticker"
)
interactions <- c(
  "(1 | ticker)",
  "(1 | snapshot_month)"
)

rhs <- paste(c(subset_args, interactions), collapse = " + ")
formula <- as.formula(paste("pricing_error ~ ", rhs))

rmr_relative <- lmer(formula, data = train_data_rel)
```

``` {r}
summary(rmr_relative)
```

``` {r}
r2(rmr_relative)
```

``` {r echo=FALSE}
relative_bias_plot <- plot_model(
  rmr_relative,
  type = "est",
  show.values = TRUE,
  value.offset = .4
) +
  theme_minimal() +
  labs(
    title = "Fixní efekty LMER modelu",
    x = "Parametry",
    y = "Odhady"
  )

#ggsave("~/Praxe/bakalarka/figures/relative_bias.png",
# relative_bias_plot,
# width = 6,
# height = 4
#)

relative_bias_plot
```

``` {r rmr_post_base_predict_rand3, echo=FALSE}
train_data_rel$predicted_error <- predict(rmr_relative)

relative_hexes <- ggplot(
  train_data_rel,
  aes(x = predicted_error, y = pricing_error)
) +
  geom_hex(bins = 70) +
  coord_equal(xlim = c(-0.2, 0.2), ylim = c(-0.2, 0.2)) +
  scale_fill_viridis_c(
    option = "plasma",
    direction = -1
  ) + # Cool modern color palette
  geom_abline(
    slope = 1,
    intercept = 0,
    color = "white",
    linetype = "dashed",
    size = 1
  ) +
  theme_minimal() +
  labs(
    title = "Přesnost odhadu odchylky regresního modelu",
    x = "Odhadovaná odchylka",
    y = "Skutečná odchylka",
    fill = "Počet odhadů v rozmezí"
  )

#ggsave(
# "~/Praxe/bakalarka/figures/relative_predict.png",
# relative_hexes,
# width = 6,
# height = 4
#)

relative_hexes
```

``` {r}
anova(rmr_relative)
```

``` {r}
ranef(rmr_relative)
```

# Kontrola předpokladů

## Linearita reziduí

```{r residuals-linearity, echo=FALSE}
png("~/Praxe/bakalarka/figures/residual_linearity.png", width = 6, height = 4, units = "in", res = 300)
lin_res <- plot(rmr_relative)
lin_res
dev.off()

lin_res
```

## Normalita reziduí

```{r residuals-normality, echo=FALSE}
png("~/Praxe/bakalarka/figures/residual_gaussness.png", width = 6, height = 4, units = "in", res = 300)
qqnorm(resid(rmr_relative))
qqline(resid(rmr_relative))
dev.off()
```

## Homoscedasticita

```{r homoska-am, echo=FALSE}
homosced_am1 <- ggplot(
  df_less |> filter(model == "user_bs" & am_eu == "american"),
  aes(x = model_price, y = pricing_error, color = call_put)
) +
  geom_point(alpha = 0.15) +
  facet_wrap(~ticker, nrow = 3, ncol = 4, scales = "free") +
  scale_x_continuous(
    breaks = scales::pretty_breaks(n = 3)  # nebo n = 3, podle prostoru
  ) +
  labs(
    x = "Cena odhadnutá modelem",
    y = "Odchylka",
    title = "Test homoscedasticity"
  ) +
  theme(axis.text.x = element_text(size = 7))

ggsave("~/Praxe/bakalarka/figures/homosced-am1.png", homosced_am1, width = 6, height = 4)

homosced_am1
```

```{r homoska-eu, echo=FALSE}
homosced_eu1 <- ggplot(
  df_less |> filter(model == "user_bs" & am_eu == "european"),
  aes(x = model_price, y = pricing_error, color = call_put)
) +
  geom_point(alpha = 0.15) +
  facet_wrap(~ticker, nrow = 3, ncol = 2, scales = "free") +
  scale_x_continuous(
    breaks = scales::pretty_breaks(n = 3)  # nebo n = 3, podle prostoru
  ) +
  labs(
    x = "Cena odhadnutá modelem",
    y = "Odchylka",
    title = "Test homoscedasticity"
  ) +
  theme(axis.text.x = element_text(size = 7))

ggsave("~/Praxe/bakalarka/figures/homosced-eu1.png", homosced_eu1, width = 6, height = 4)

homosced_eu1
```

```{r homoska2-am, echo=FALSE}
homosced_am2 <- ggplot(
  df_less |> filter(model == "user_bs" & am_eu == "american"),
  aes(x = model_price, y = pricing_error, color = call_put)
) +
  geom_point(alpha = 0.15) +
  facet_wrap(~ticker, nrow = 3, ncol = 4, scales = "free") +
  scale_x_continuous(
    breaks = scales::pretty_breaks(n = 3)  # nebo n = 3, podle prostoru
  ) +
  labs(
    x = "Stáhnutá cena",
    y = "Odchylka",
    title = "Test homoscedasticity"
  ) +
  theme(axis.text.x = element_text(size = 7))

ggsave("~/Praxe/bakalarka/figures/homosced-am2.png", homosced_am2, width = 6, height = 4)

homosced_am2
```

```{r homoska2-eu, echo=FALSE}
homosced_eu2 <- ggplot(
  df_less |> filter(model == "user_bs" & am_eu == "european"),
  aes(x = model_price, y = pricing_error, color = call_put)
) +
  geom_point(alpha = 0.15) +
  facet_wrap(~ticker, nrow = 3, ncol = 2, scales = "free") +
  scale_x_continuous(
    breaks = scales::pretty_breaks(n = 3)  # nebo n = 3, podle prostoru
  ) +
  labs(
    x = "Stáhnutá cena",
    y = "Odchylka",
    title = "Test homoscedasticity"
  ) +
  theme(axis.text.x = element_text(size = 7))

ggsave("~/Praxe/bakalarka/figures/homosced-eu2.png", homosced_eu2, width = 6, height = 4)

homosced_eu2
```

## Multikolinearita

```{r multicol, echo=FALSE}
car::vif(rmr_relative)
```

## Linearita náhodných efektů

```{r random_linearity, echo=FALSE}
png("~/Praxe/bakalarka/figures/effect_gaussness.png", width = 6, height = 4, units = "in", res = 300)
re <- ranef(rmr_relative)$ticker
qqnorm(re$`(Intercept)`)
qqline(re$`(Intercept)`)
dev.off()
```

<!--

# Odstranění dle boxplotu

Experimentálně, zkusil jsem i odstranit outliery dle boxplotu (nechat pouze 1. - 3. kvartil).

``` {r box-basic, echo=FALSE, eval=FALSE}
ggplot(df, aes(x = ticker, y = pricing_error)) +
  geom_boxplot() +
  theme_minimal() +
  labs(
    title = "Histogram odchylek odhadované ceny od reality",
    x = "Odchylka",
    y = "Frekvence"
  )
```

``` {r filter_box, eval=FALSE}
sort_mask <- function(dataset) {

  # Výchozí hodnoty - aplikováno na normální titul
  low_q_const <- 0.25
  high_q_const <- 0.75

  tickers <- c(unique(dataset$ticker))

  # Základní maska
  # - Ze začátku předpokládáme že všechny opce jsou ok a chceme je ve výsledku
  mask <- rep(TRUE, nrow(dataset))

  for (cur_ticker in tickers) {
    # Získáváme pouze hodnoty pro daný ticker
    ticker_diff <- dataset |> filter(ticker == cur_ticker)

    # Zjištění hodnot v těchto kvantilech
    low_q <- quantile(ticker_diff$pricing_error, low_q_const)
    high_q <- quantile(ticker_diff$pricing_error, high_q_const)

    # Upravení masky
    # - Řádek se buď vztahuje k jinému titulu, nebo je v korektních hodnotách...
    #   ...jinak je vynechán
    mask <- mask &
      ((dataset$pricing_error > low_q | dataset$ticker != cur_ticker) &
      (dataset$pricing_error < high_q | dataset$ticker != cur_ticker))
  }

  dataset[mask, ]
}
```

``` {r box_filter, include=FALSE, eval=FALSE}
df_even_less <- sort_mask(df)
df_even_less <- df_even_less |> filter(ticker != "^VIX")
```

## Data po vymazání

``` {r strip_plot_box, echo=FALSE, eval=FALSE}
strip_plot <- ggplot(
  df_even_less,
  aes(x = pricing_error, y = ticker, color = ticker)
) +
  geom_jitter(width = 0.2, alpha = 0.7, size = 2) +
  theme_minimal() +
  labs(title = "Strip plot - odchylky na ticker",
       x = "Odchylka",
       y = "Ticker")

strip_plot
```

``` {r summary_box, echo=FALSE, eval=FALSE}
kable(
  df_even_less |>
    group_by(ticker) |>
    summarise(
      min    = min(pricing_error, na.rm = TRUE),
      q1     = quantile(pricing_error, 0.25, na.rm = TRUE),
      median = median(pricing_error, na.rm = TRUE),
      q3     = quantile(pricing_error, 0.75, na.rm = TRUE),
      max    = max(pricing_error, na.rm = TRUE)
    )
)
```

``` {r data-prep-box, include=FALSE, eval=FALSE}
train_indexes <- sample(seq_len(nrow(df_even_less)), size = 0.8 * nrow(df_even_less))

train_data_rel <- df_even_less[train_indexes, ]
test_data_rel <- df_even_less[-train_indexes, ]
```

-->

``` {r, eval=FALSE, include=FALSE}
#png("~/Praxe/bakalarka/figures/hist_relative.png", width = 6, height = 4, units = "in", res = 300)
#hist(df_relative_temp$pricing_error, breaks = 200)
#dev.off()

hist(df_less$pricing_error, breaks = 200)
```

``` {r histogram-boxed, echo=FALSE, eval=FALSE}
ggplot(df_even_less, aes(x = pricing_error)) +
  geom_histogram(bins = 200, fill = "red") +
  theme_minimal() +
  labs(
    title = "Histogram odchylek odhadované ceny od reality",
    x = "Odchylka",
    y = "Frekvence"
  )
```

``` {r box-advanced, echo=FALSE, eval=FALSE}
ggplot(df_even_less, aes(x = ticker, y = pricing_error)) +
  geom_boxplot() +
  theme_minimal() +
  labs(
    title = "Histogram odchylek odhadované ceny od reality",
    x = "Odchylka",
    y = "Frekvence"
  )
```

<!--
## LMER model - základní
-->

``` {r repeated_measure_post_box, echo=FALSE, eval=FALSE}
subset_args <- c(
  "S",
  "moneyness",
  "K",
  "r",
  "sigma",
  "q",
  "T",
  "am_eu",
  "call_put",
  "model",
  "ticker"
  )
interactions <- c(
  "q:am_eu",
  "(1 | ticker)",
  "(1 | snapshot_month)"
)

rhs <- paste(c(subset_args, interactions), collapse = " + ")
formula <- as.formula(paste("pricing_error ~ ", rhs))

rmr_relative <- lmer(formula, data = train_data_rel)
```

``` {r eval=FALSE, echo=FALSE}
summary(rmr_relative)
```

``` {r eval=FALSE, echo=FALSE}
r2(rmr_relative)
```

``` {r echo=FALSE, eval=FALSE}
relative_bias_plot <- plot_model(
  rmr_relative,
  type = "est",
  show.values = TRUE,
  value.offset = .4
) +
  theme_minimal() +
  labs(
    title = "Fixní efekty LMER modelu",
    x = "Parametry",
    y = "Odhady"
  )

#ggsave("~/Praxe/bakalarka/figures/relative_bias.png",
# relative_bias_plot,
# width = 6,
# height = 4
#)

relative_bias_plot
```

<!--

Modely, styly využití a tituly mimo ^XDB a ^XDN jsou statisticky nevýznmané. Zmíněné měnové fondy a ostatní parametry jsou statisicky významné. Nevýznamnost titulů potvrdíme v ANOVA analýze.
-->

``` {r rmr_post_box_predict, echo=FALSE, eval=FALSE}
train_data_rel$predicted_error <- predict(rmr_relative)

relative_hexes <- ggplot(
  train_data_rel,
  aes(x = predicted_error, y = pricing_error)
) +
  geom_hex(bins = 70) +
  coord_equal(xlim = c(-0.05, 0.05), ylim = c(-0.05, 0.05)) +
  scale_fill_viridis_c(
    option = "plasma",
    direction = -1
  ) + # Cool modern color palette
  geom_abline(
    slope = 1,
    intercept = 0,
    color = "white",
    linetype = "dashed",
    size = 1
  ) +
  theme_minimal() +
  labs(
    title = "Přesnost odhadu odchylky regresního modelu",
    x = "Odhadovaná odchylka",
    y = "Skutečná odchylka",
    fill = "Počet odhadů v rozmezí"
  )

#ggsave(
# "~/Praxe/bakalarka/figures/relative_predict.png",
# relative_hexes,
# width = 6,
# height = 4
#)

relative_hexes
```

``` {r eval=FALSE, echo=FALSE}
anova(rmr_relative)
```

<!--

Model a tituly jsou nevýznamné. Styl využití je na hranici významnosti. $S/K$ je také na hranici významnosti, $S$ je oproti ostatním modelům silně významnější.
-->
