---
title: Regresní analýza
output:
  pdf_document:
    keep_tex: true
  html_document:
    toc: true
---

``` {r imports, include=FALSE}
library(readr)
library(dplyr)
library(ggplot2)
library(tidyr)
library(knitr)
library(lme4)
library(sjPlot)
library(performance)
library(car)
library(lmtest)
library(sandwich)
library(clubSandwich)
library(patchwork)
```

```{r setup, include=FALSE}
knitr::opts_chunk$set(
  dev = "png",       # Output plots as PNGs instead of vector PDFs
  dpi = 300          # Set resolution (300 dpi is print/publication quality)
)
```

``` {r data-load, include=FALSE}
load_prices <- function(path, am_eu, call_put) {
  read_csv(path) |>
    mutate(am_eu = am_eu, call_put = call_put)
}

df_raw <- bind_rows(
  load_prices("../calculated_prices/american_calls.csv", "american", "calls"),
  load_prices("../calculated_prices/american_puts.csv", "american", "puts"),
  load_prices("../calculated_prices/european_calls.csv", "european", "calls"),
  load_prices("../calculated_prices/european_puts.csv", "european", "puts")
) |>
  rename(true_price = option_price) |>
  mutate(
    moneyness_regime = case_when(
      call_put == "calls" & S / K < 0.95 ~ "OTM",
      call_put == "calls" & S / K <= 1.05 ~ "ATM",
      call_put == "calls" ~ "ITM",
      call_put == "puts" & S / K < 0.95 ~ "ITM",
      call_put == "puts" & S / K <= 1.05 ~ "ATM",
      call_put == "puts" ~ "OTM"
    ),
    time_regime = case_when(
      T <= 0.1 ~ "Short",
      T <= 0.5 ~ "Medium",
      TRUE ~ "Long"
    )
  ) |>
  mutate(moneyness = S/K) |>
  mutate(pricing_error = (true_price - user_bs)/S) |> # Relativní odchylka
  filter(is.finite(pricing_error)) |>
  mutate(option_id = paste0(ticker,
    format(expiration, "%y%m%d"),
    substr(call_put, 1, 1),
    K))

df <- df_raw

df$SK_ratio <- df$S / df$K
```

``` {r doctoring, include=FALSE}
df_doctored <- df |>
  filter(
    (ticker != "NFLX" | call_put != "calls") | (K < 266 & true_price < 400)) |>
  filter(
    (ticker != "NVDA" | call_put != "calls") | (K < 500 & true_price < 300)) |>
  filter(
    (ticker != "NFLX" | call_put != "puts") | (
      K < 266 & (K < 100 | true_price > 10))
    ) |>
  filter(
    (ticker != "NVDA" | call_put != "puts") | (
      K < 500 & (K < 300 | true_price > 100)
    )
  ) |>
  pivot_longer(cols = c(user_bs, user_crr, user_mc),
               names_to = "model",
               values_to = "model_price") |>
  mutate(snapshot_date = as.Date(expiration) - round(T * 365)) |>
  mutate(snapshot_month = format(snapshot_date, "%m"))

df <- df_doctored
```

# Základní data

*Základními daty myslím data s opravami v předchozích iteracích analýzy, čili oprava dat u titulů NFLX a NVDA.*

``` {r data-prep-rel, include=FALSE}
train_indexes <- sample(seq_len(nrow(df)), size = 0.8 * nrow(df))

train_data_rel <- df[train_indexes, ]
test_data_rel <- df[-train_indexes, ]
```

``` {r, include=FALSE, eval=FALSE}
#png("~/Praxe/bakalarka/figures/hist_relative.png", width = 6, height = 4, units = "in", res = 300)
#hist(df_relative_temp$pricing_error, breaks = 200)
#dev.off()

hist(df$pricing_error, breaks = 200)
```

``` {r histogram-basic, echo=FALSE}
ggplot(df, aes(x = pricing_error)) +
  geom_histogram(bins = 200, fill = "red") +
  theme_minimal() +
  labs(
    title = "Histogram odchylek odhadované ceny od reality",
    x = "Odchylka",
    y = "Frekvence"
  )
```

Histogram počtu opcí s danými odchylkami od reality na ověření normálního rozdělení.

## LMER model - základní

``` {r repeated_measure_rel_base, warning=FALSE}
subset_args <- c(
  "S",
  "moneyness",
  "K",
  "r",
  "sigma",
  "q",
  "T",
  "am_eu",
  "call_put",
  "model",
  "ticker"
)
interactions <- c(
  "q:am_eu",
  "(1 | ticker)",
  "(1 | snapshot_month)"
)

rhs <- paste(c(subset_args, interactions), collapse = " + ")
formula <- as.formula(paste("pricing_error ~ ", rhs))

rmr_relative <- lmer(formula, data = train_data_rel)
```

``` {r}
summary(rmr_relative)
```

``` {r}
r2(rmr_relative)
```

Model je singulární. Toto je způsobeno:

- přítomností parametru `moneyness` ($S/K$) a parametrů $S$ a $K$,
- přítomností parametru `ticker` ve fixních efektech a náhodných efektech.

Toto by neměl být problém pro model jako takový, ale znemožňuje to vypočítat podmíněné $R^2$.

``` {r echo=FALSE}
relative_bias_plot <- plot_model(
  rmr_relative,
  type = "est",
  show.values = TRUE,
  value.offset = .4
) +
  theme_minimal() +
  labs(
    title = "Fixní efekty LMER modelu",
    y = "Odhady",
    x = "Parametry"
  )

#ggsave(
  #"~/Praxe/bakalarka/figures/relative_bias.png",
  #relative_bias_plot,
  #width = 6,
  #height = 4
#)

relative_bias_plot
```

Poměr $S/K$, styl využití opce, použitý model a tituly jsou statisticky nevýznamné. Ostatní parametry jsou stasticky významné.

``` {r rmr_rel_base_predict, echo=FALSE}
train_data_rel$predicted_error <- predict(rmr_relative)

relative_hexes <- ggplot(
  train_data_rel,
  aes(x = predicted_error, y = pricing_error)
) +
  geom_hex(bins = 70) +
  coord_equal(xlim = c(-0.6, 0.6), ylim = c(-0.6, 0.6)) +
  scale_fill_viridis_c(
    option = "plasma",
    direction = -1
  ) + # Cool modern color palette
  geom_abline(
    slope = 1,
    intercept = 0,
    color = "white",
    linetype = "dashed",
    size = 1
  ) +
  theme_minimal() +
  labs(
    title = "Přesnost odhadu odchylky regresního modelu",
    x = "Odhadovaná odchylka",
    y = "Skutečná odchylka",
    fill = "Počet odhadů v rozmezí"
  )

#ggsave(
# "~/Praxe/bakalarka/figures/relative_predict.png",
# relative_hexes,
# width = 6,
# height = 4
#)

relative_hexes
```

Samostatné clustery v levé části grafu jsou tvořeny opcemi na titul ^VIX.

``` {r}
anova(rmr_relative)
```

Vypsaná ANOVA na ověření významnosti dle F-hodnoty. ANOVA tvrdí, že model a tituly jsou statisticky nevýznamné, nicméně dle výstupu $S$ by mělo být méně statisticky významné než $S/K$ (a dokonce i méně významné než styl využití opce). 

<!-- TODO: Jednotné osy? -->

# Vymazání odlehlých hodnot

## Data před vymazáním

<!-- TODO: Komentáře -->

``` {r summary_pre, echo=FALSE}
kable(
  df |>
    group_by(ticker) |>
    summarise(
      min    = min(pricing_error, na.rm = TRUE),
      q1     = quantile(pricing_error, 0.25, na.rm = TRUE),
      median = median(pricing_error, na.rm = TRUE),
      q3     = quantile(pricing_error, 0.75, na.rm = TRUE),
      max    = max(pricing_error, na.rm = TRUE)
    )
)
```

``` {r strip_plot_pre, echo=FALSE}
strip_plot <- ggplot(
  df,
  aes(x = pricing_error, y = ticker, color = ticker)
) +
  geom_jitter(width = 0.2, alpha = 0.7, size = 2) +
  theme_minimal() +
  labs(title = "Strip plot - odchylky na ticker",
       x = "Odchylka",
       y = "Ticker")

strip_plot
```

## Proces vymazání

Data se odstraňují tak, aby chyba ocenění byla < 0.15 a aby strip plot ukazoval pouze přihlehlé hodnoty pro každý titul, za účelem vyřazení extrémů.
Pro každý titul byla data omezena na hodnoty mezi 4% a 96% kvantilem, mimo tituly:

- Měnové indexy (^XD_), které neomezujeme, jelikož jsou již korektní, 
- NFLX, pro který je omezení 8% a 96%, z důvodu velkého počtu extrémních negativních hodnot.
- JNJ a PG, pro které je omezení 6% a 96%, ze stejného důvodu.

Titul ^VIX byl odstraněn kvůli zkreslení modelu kvůli vytváření samostatných clusterů s extrémy.

<!-- TODO: Ticker dependant values -->

``` {r filter_func}
sort_mask <- function(dataset) {

  # Výchozí hodnoty - aplikováno na normální titul
  default_lower <- 0.04
  default_higher <- 0.97

  # Tituly, u kterých je nutno hodnoty omezit více
  quantiles <- list(
    NFLX = c(0.08, default_higher),
    JNJ = c(0.08, default_higher),
    PG = c(0.06, default_higher),
    MSFT = c(0.05, default_higher),
    KO = c(0.05, default_higher)
  )

  # Tituly, které nebudeme takto filtrovat
  banned <- c("^XDN", "^XDB", "^XDA", "^XDE")
  tickers <- c(unique(dataset$ticker))
  tickers <- setdiff(tickers, banned)

  # Základní maska
  # - Ze začátku předpokládáme že všechny opce jsou ok a chceme je ve výsledku
  mask <- rep(TRUE, nrow(dataset))

  for (cur_ticker in tickers) {
    # Získáváme pouze hodnoty pro daný ticker
    ticker_diff <- dataset |> filter(ticker == cur_ticker)

    # Výběr kvantilů pro omezení hodnot
    if (cur_ticker %in% names(quantiles)) {
      #cat(paste(cur_ticker, "found in quantiles\n"))
      quants <- quantiles[[cur_ticker]]
      low_q_const <- quants[1]
      high_q_const <- quants[2]
    } else {
      #cat(paste(cur_ticker, "not found in quantiles\n"))
      low_q_const <- default_lower
      high_q_const <- default_higher
    }

    # Zjištění hodnot v těchto kvantilech
    low_q <- quantile(ticker_diff$pricing_error, low_q_const)
    high_q <- quantile(ticker_diff$pricing_error, high_q_const)

    # Upravení masky
    # - Řádek se buď vztahuje k jinému titulu, nebo je v korektních hodnotách...
    #   ...jinak je vynechán
    mask <- mask &
      ((dataset$pricing_error > low_q | dataset$ticker != cur_ticker) &
      (dataset$pricing_error < high_q | dataset$ticker != cur_ticker))
  }

  dataset[mask, ]
}
```

``` {r apply_filter, include=FALSE}
df_less <- sort_mask(df)
df_less <- df_less |> filter(ticker != "^VIX")
```

## Data po vymazání

``` {r strip_plot_post, echo=FALSE}
strip_plot <- ggplot(
  df_less,
  aes(x = pricing_error, y = ticker, color = ticker)
) +
  geom_jitter(width = 0.2, alpha = 0.7, size = 2) +
  theme_minimal() +
  labs(title = "Strip plot - odchylky na ticker",
       x = "Odchylka",
       y = "Ticker")

strip_plot
```

``` {r summary_post, echo=FALSE}
kable(
  df_less |>
    group_by(ticker) |>
    summarise(
      min    = min(pricing_error, na.rm = TRUE),
      q1     = quantile(pricing_error, 0.25, na.rm = TRUE),
      median = median(pricing_error, na.rm = TRUE),
      q3     = quantile(pricing_error, 0.75, na.rm = TRUE),
      max    = max(pricing_error, na.rm = TRUE)
    )
)
```

``` {r data-prep-post, include=FALSE}
train_indexes <- sample(seq_len(nrow(df_less)), size = 0.8 * nrow(df_less))

train_data_rel <- df_less[train_indexes, ]
test_data_rel <- df_less[-train_indexes, ]
```

``` {r, eval=FALSE, include=FALSE}
#png("~/Praxe/bakalarka/figures/hist_relative.png", width = 6, height = 4, units = "in", res = 300)
#hist(df_relative_temp$pricing_error, breaks = 200)
#dev.off()

hist(df_less$pricing_error, breaks = 200)
```

``` {r histogram-doctored, echo=FALSE}
ggplot(df_less, aes(x = pricing_error)) +
  geom_histogram(bins = 200, fill = "red") +
  theme_minimal() +
  labs(
    title = "Histogram odchylek odhadované ceny od reality",
    x = "Odchylka",
    y = "Frekvence"
  )
```


## LMER model - základní

``` {r repeated_measure_post_base, warning=FALSE, messages=FALSE}
subset_args <- c(
  "S",
  "moneyness",
  "K",
  "r",
  "sigma",
  "q",
  "T",
  "am_eu",
  "call_put",
  "model",
  "ticker"
  )
interactions <- c(
  "q:am_eu",
  "(1 | ticker)",
  "(1 | snapshot_month)"
)

rhs <- paste(c(subset_args, interactions), collapse = " + ")
formula <- as.formula(paste("pricing_error ~ ", rhs))

rmr_relative <- lmer(formula, data = train_data_rel)
```

``` {r}
summary(rmr_relative)
```

``` {r}
r2(rmr_relative)
```

``` {r echo=FALSE}
relative_bias_plot <- plot_model(
  rmr_relative,
  type = "est",
  show.values = TRUE,
  value.offset = .4
) +
  theme_minimal() +
  labs(
    title = "Fixní efekty LMER modelu",
    x = "Parametry",
    y = "Odhady"
  )

#ggsave("~/Praxe/bakalarka/figures/relative_bias.png",
# relative_bias_plot,
# width = 6,
# height = 4
#)

relative_bias_plot
```

Modely a tituly jsou statisicky nevýznamné, ostatní jsou statisticky silně významné. Některé tituly jsou stasticiky slabě významné. Dle ANOVY potvrdíme zda je proměnná jako celek významná.
Tituly jsou stále statisticky nevýznamné. Potenciální důvody mohou být parametry/skutečnosti mimo stahovaná data nebo vliv fixního efektu a náhodného efektu titulu na model.

``` {r rmr_post_base_predict, echo=FALSE}
train_data_rel$predicted_error <- predict(rmr_relative)

relative_hexes <- ggplot(
  train_data_rel,
  aes(x = predicted_error, y = pricing_error)
) +
  geom_hex(bins = 70) +
  coord_equal(xlim = c(-0.2, 0.2), ylim = c(-0.2, 0.2)) +
  scale_fill_viridis_c(
    option = "plasma",
    direction = -1
  ) + # Cool modern color palette
  geom_abline(
    slope = 1,
    intercept = 0,
    color = "white",
    linetype = "dashed",
    size = 1
  ) +
  theme_minimal() +
  labs(
    title = "Přesnost odhadu odchylky regresního modelu",
    x = "Odhadovaná odchylka",
    y = "Skutečná odchylka",
    fill = "Počet odhadů v rozmezí"
  )

#ggsave(
# "~/Praxe/bakalarka/figures/relative_predict.png",
# relative_hexes,
# width = 6,
# height = 4
#)

relative_hexes
```

``` {r}
anova(rmr_relative)
```

ANOVA opět potvrzuje nevýznamnost modelu a titulu, nicméně $S$ je silně nevýznamné. U ostatních proměnných je potrvrzena významnost.

# Odstranění dle boxplotu

Experimentálně, zkusil jsem i odstranit outliery dle boxplotu (nechat pouze 1. - 3. kvartil).

``` {r box-basic, echo=FALSE}
ggplot(df, aes(x = ticker, y = pricing_error)) +
  geom_boxplot() +
  theme_minimal() +
  labs(
    title = "Histogram odchylek odhadované ceny od reality",
    x = "Odchylka",
    y = "Frekvence"
  )
```

``` {r filter_box}
sort_mask <- function(dataset) {

  # Výchozí hodnoty - aplikováno na normální titul
  low_q_const <- 0.25
  high_q_const <- 0.75

  tickers <- c(unique(dataset$ticker))

  # Základní maska
  # - Ze začátku předpokládáme že všechny opce jsou ok a chceme je ve výsledku
  mask <- rep(TRUE, nrow(dataset))

  for (cur_ticker in tickers) {
    # Získáváme pouze hodnoty pro daný ticker
    ticker_diff <- dataset |> filter(ticker == cur_ticker)

    # Zjištění hodnot v těchto kvantilech
    low_q <- quantile(ticker_diff$pricing_error, low_q_const)
    high_q <- quantile(ticker_diff$pricing_error, high_q_const)

    # Upravení masky
    # - Řádek se buď vztahuje k jinému titulu, nebo je v korektních hodnotách...
    #   ...jinak je vynechán
    mask <- mask &
      ((dataset$pricing_error > low_q | dataset$ticker != cur_ticker) &
      (dataset$pricing_error < high_q | dataset$ticker != cur_ticker))
  }

  dataset[mask, ]
}
```

``` {r box_filter, include=FALSE}
df_even_less <- sort_mask(df)
df_even_less <- df_even_less |> filter(ticker != "^VIX")
```

## Data po vymazání

``` {r strip_plot_box, echo=FALSE}
strip_plot <- ggplot(
  df_even_less,
  aes(x = pricing_error, y = ticker, color = ticker)
) +
  geom_jitter(width = 0.2, alpha = 0.7, size = 2) +
  theme_minimal() +
  labs(title = "Strip plot - odchylky na ticker",
       x = "Odchylka",
       y = "Ticker")

strip_plot
```

``` {r summary_box, echo=FALSE}
kable(
  df_even_less |>
    group_by(ticker) |>
    summarise(
      min    = min(pricing_error, na.rm = TRUE),
      q1     = quantile(pricing_error, 0.25, na.rm = TRUE),
      median = median(pricing_error, na.rm = TRUE),
      q3     = quantile(pricing_error, 0.75, na.rm = TRUE),
      max    = max(pricing_error, na.rm = TRUE)
    )
)
```

``` {r data-prep-box, include=FALSE}
train_indexes <- sample(seq_len(nrow(df_even_less)), size = 0.8 * nrow(df_even_less))

train_data_rel <- df_even_less[train_indexes, ]
test_data_rel <- df_even_less[-train_indexes, ]
```

``` {r, eval=FALSE, include=FALSE}
#png("~/Praxe/bakalarka/figures/hist_relative.png", width = 6, height = 4, units = "in", res = 300)
#hist(df_relative_temp$pricing_error, breaks = 200)
#dev.off()

hist(df_less$pricing_error, breaks = 200)
```

``` {r histogram-boxed, echo=FALSE}
ggplot(df_even_less, aes(x = pricing_error)) +
  geom_histogram(bins = 200, fill = "red") +
  theme_minimal() +
  labs(
    title = "Histogram odchylek odhadované ceny od reality",
    x = "Odchylka",
    y = "Frekvence"
  )
```

``` {r box-advanced, echo=FALSE}
ggplot(df_even_less, aes(x = ticker, y = pricing_error)) +
  geom_boxplot() +
  theme_minimal() +
  labs(
    title = "Histogram odchylek odhadované ceny od reality",
    x = "Odchylka",
    y = "Frekvence"
  )
```

## LMER model - základní

``` {r repeated_measure_post_box, warning=FALSE, messages=FALSE}
subset_args <- c(
  "S",
  "moneyness",
  "K",
  "r",
  "sigma",
  "q",
  "T",
  "am_eu",
  "call_put",
  "model",
  "ticker"
  )
interactions <- c(
  "q:am_eu",
  "(1 | ticker)",
  "(1 | snapshot_month)"
)

rhs <- paste(c(subset_args, interactions), collapse = " + ")
formula <- as.formula(paste("pricing_error ~ ", rhs))

rmr_relative <- lmer(formula, data = train_data_rel)
```

``` {r}
summary(rmr_relative)
```

``` {r}
r2(rmr_relative)
```

``` {r echo=FALSE}
relative_bias_plot <- plot_model(
  rmr_relative,
  type = "est",
  show.values = TRUE,
  value.offset = .4
) +
  theme_minimal() +
  labs(
    title = "Fixní efekty LMER modelu",
    x = "Parametry",
    y = "Odhady"
  )

#ggsave("~/Praxe/bakalarka/figures/relative_bias.png",
# relative_bias_plot,
# width = 6,
# height = 4
#)

relative_bias_plot
```

Modely, styly využití a tituly mimo ^XDB a ^XDN jsou statisticky nevýznmané. Zmíněné měnové fondy a ostatní parametry jsou statisicky významné. Nevýznamnost titulů potvrdíme v ANOVA analýze.

``` {r rmr_post_box_predict, echo=FALSE}
train_data_rel$predicted_error <- predict(rmr_relative)

relative_hexes <- ggplot(
  train_data_rel,
  aes(x = predicted_error, y = pricing_error)
) +
  geom_hex(bins = 70) +
  coord_equal(xlim = c(-0.05, 0.05), ylim = c(-0.05, 0.05)) +
  scale_fill_viridis_c(
    option = "plasma",
    direction = -1
  ) + # Cool modern color palette
  geom_abline(
    slope = 1,
    intercept = 0,
    color = "white",
    linetype = "dashed",
    size = 1
  ) +
  theme_minimal() +
  labs(
    title = "Přesnost odhadu odchylky regresního modelu",
    x = "Odhadovaná odchylka",
    y = "Skutečná odchylka",
    fill = "Počet odhadů v rozmezí"
  )

#ggsave(
# "~/Praxe/bakalarka/figures/relative_predict.png",
# relative_hexes,
# width = 6,
# height = 4
#)

relative_hexes
```

``` {r}
anova(rmr_relative)
```

Model a tituly jsou nevýznamné. Styl využití je na hranici významnosti. $S/K$ je také na hranici významnosti, $S$ je oproti ostatním modelům silně významnější.
