---
output:
  pdf_document:
    keep_tex: true
  html_document:
    toc: true
---

``` {r imports, include=FALSE}
library(readr)
library(dplyr)
library(ggplot2)
library(tidyr)
library(knitr)
#library(kableExtra)
library(lme4)
library(sjPlot)
library(performance)
library(car)
library(lmtest)
library(sandwich)
library(clubSandwich)
library(patchwork)
```

``` {r data-load, include=FALSE}
load_prices <- function(path, am_eu, call_put) {
  read_csv(path) %>%
    mutate(am_eu = am_eu, call_put = call_put)
}

df_raw <- bind_rows(
  load_prices("../calculated_prices/american_calls.csv", "american", "calls"),
  load_prices("../calculated_prices/american_puts.csv", "american", "puts"),
  load_prices("../calculated_prices/european_calls.csv", "european", "calls"),
  load_prices("../calculated_prices/european_puts.csv", "european", "puts")
) %>%
  rename(true_price = option_price) %>%
  mutate(
    moneyness_regime = case_when(
      call_put == "calls" & S / K < 0.95 ~ "OTM",
      call_put == "calls" & S / K <= 1.05 ~ "ATM",
      call_put == "calls" ~ "ITM",
      call_put == "puts" & S / K < 0.95 ~ "ITM",
      call_put == "puts" & S / K <= 1.05 ~ "ATM",
      call_put == "puts" ~ "OTM"
    ),
    time_regime = case_when(
      T <= 0.1 ~ "Short",
      T <= 0.5 ~ "Medium",
      TRUE ~ "Long"
    )
  ) %>%
  mutate(pricing_error = (true_price - user_bs)/true_price) %>%
  mutate(option_id = paste0(ticker,
    format(expiration, "%y%m%d"),
    substr(call_put, 1, 1),
    K))

df <- df_raw

df$SK_ratio <- df$S / df$K
```

``` {r doctoring}
df_doctored <- df %>%
  filter((ticker != "NFLX" | call_put != "calls") | (K < 266 & true_price < 400)) %>%
  filter((ticker != "NVDA" | call_put != "calls") | (K < 500 & true_price < 300)) %>%
  filter((ticker != "NFLX" | call_put != "puts") | (K < 266 & (K < 100 | true_price > 10))) %>%
  filter((ticker != "NVDA" | call_put != "puts") | (K < 500 & (K < 300 | true_price > 100)))

df <- df_doctored
```

# Regresní analýza

## Absolutní

``` {r dataset}
df_absolute <- df_doctored %>%
  pivot_longer(cols = c(user_bs, user_crr, user_mc),
               names_to = "model",
               values_to = "model_price") %>%
  #filter(model == "user_crr") %>%
  mutate(pricing_error = true_price - model_price) %>%
  filter(is.finite(pricing_error)) %>%
  #filter(abs(pricing_error) <= 13) %>%
  mutate(snapshot_date = as.Date(expiration) - round(T * 365)) %>%
  mutate(snapshot_month = format(snapshot_date, "%m"))
```

``` {r data-prep-abs}
df_absolute_temp <- df_absolute #%>% filter(am_eu == "american" & call_put == "calls")
train_indexes <- sample(1:nrow(df_absolute_temp), size = 0.8 * nrow(df_absolute_temp))

train_data_abs <- df_absolute_temp[train_indexes, ]
test_data_abs <- df_absolute_temp[-train_indexes, ]
```

### Prostý model

``` {r basic_model_abs}
subset_args <- c(
  "S",
  "K",
  "r",
  "sigma",
  "q",
  "T",
  #"am_eu",
  "call_put",
  #"model",
  "ticker",
  #"true_price",
  #"model_price",
  "snapshot_month"
  )
interactions <- c(
  #"q:am_eu",
  "S:K",
  "sigma:T",
  "r:q"
  #"am_eu:call_put"
)

rhs <- paste(c(subset_args, interactions), collapse = " + ")
formula <- as.formula(paste("pricing_error ~ ", rhs))
#T_crr <- lm(pricing_error ~ T + as.factor(snapshot_month), data = train_data)
regression_absolute <- lm(formula, data = train_data_abs)

summary(regression_absolute)
```

### Předpoklady

Kontrola normality dat:

``` {r data-view}
png("~/Praxe/bakalarka/figures/hist_absolute.png", width = 6, height = 4, units = "in", res = 300)
histogram_abs <- hist(df_absolute_temp$pricing_error, breaks = 100)
dev.off()

histogram_abs
```

Data jsou normálně rozložená s velmi silnými ohony a slabě negativním sklonem.

Celková kontrola regresního modelu:

``` {r bm_tests}
png("~/Praxe/bakalarka/figures/basic_lm_plots.png", width = 6, height = 4, units = "in", res = 300)
par(mfrow = c(2, 2))
plot(regression_absolute)
dev.off()

par(mfrow = c(2, 2))
plot(regression_absolute)
par(mfrow = c(1, 1))
```

První graf ukazuje lineární funkci, ne konstantní funkci. Co to přesně znamená?
QQ-plot (graf 2) potvrzuje přiměřeně vhodné rozdělení dat.
Homoskedasticita silně porušena (graf 3).
Cookovy vzdálenosti (graf 4) jsou ok.

Druhá kontrola homoscedasticity:

``` {r}
bptest(regression_absolute)
```

Dle výsledků Breuschova-Paganova testu (p < 0.05) zamítáme null hypotézu → je přítomná heteroskedasticita.

Použijeme robustní standardní chyby (HC3), které opravují heteroskedasticitu bez změny koeficientů:

``` {r robust_hc3, eval=FALSE, include=FALSE}
coeftest(regression_absolute, vcov = vcovHC(regression_absolute, type = "HC3"))
```

Kontrola autokorelace:

``` {r}
dwtest(regression_absolute)
```

Dle výsledku Durbinova-Watsonova testu je přítomná autokorelace. Opce ze stejného tickeru jsou navzájem závislé.

Použijeme cluster-robust standardní chyby (cluster na ticker), které opravují heteroskedasticitu i autokorelací zároveň:

``` {r robust_errors, eval=FALSE, include=FALSE}
coeftest(regression_absolute, vcov = vcovCL(regression_absolute, cluster = ~ticker))
```

Koeficienty zůstávají stejné jako v OLS, ale standardní chyby jsou opravené pro oba problémy.

Kontrola multikolinearity:

```{r}
vif(regression_absolute, type = "predictor")
```

Extrémní VIF výsledek pro `am_eu` a `call_put`. Silná multikolinearita. Každý ticker má pouze jeden typ opce, `am_eu` je s `ticker` redundatní.

### LMER model - základní

``` {r repeated_measure_abs_base}
subset_args <- c(
  "S",
  "K",
  "r",
  "sigma",
  "q",
  "T",
  "am_eu",
  "call_put",
  "model",
  "ticker"
  #"true_price",
  #"model_price"
  #"option_id"
)
interactions <- c(
  "q:am_eu",
  "S:K",
  "sigma:T",
  "r:q",
  "am_eu:call_put",
  "(1 | option_id)",
  "(1 | ticker)"
  #"(1 | snapshot_month)"
)

rhs <- paste(c(subset_args, interactions), collapse = " + ")
formula <- as.formula(paste("pricing_error ~ ", rhs))

rmr_absolute <- lmer(formula, data = train_data_abs)
```

Náhodný efekt `(1 | ticker)` již částečně absorbuje autokorelací mezi opcemi stejného podkladového aktiva.

``` {r rmr_abs_summary_base}
summary(rmr_absolute)
```

``` {r r-two_absolute_base}
r2(rmr_absolute)
```

``` {r rmr_abs_robust_base, eval=FALSE, include=FALSE}
# Cluster-robust standardní chyby (CR2) – oprava heteroskedasticity
coef_test(rmr_absolute, vcov = "CR2", cluster = train_data$ticker)
```

``` {r rmr_abs_base_bias}
absolute_bias_plot <- plot_model(rmr_absolute, type = "est", show.values = TRUE, value.offset = .4) +
  theme_minimal() +
  labs(title = "Systematic Biases in Option Pricing Models")

#ggsave("~/Praxe/bakalarka/figures/absolute_bias.png", absolute_bias_plot, width = 6, height = 4)

absolute_bias_plot
```

``` {r rmr_abs_base_predict}
train_data_abs$predicted_error <- predict(rmr_absolute)

absolute_hexes <- ggplot(train_data_abs, aes(x = predicted_error, y = pricing_error)) +
  geom_hex(bins = 70) +
  scale_fill_viridis_c(option = "plasma") + # Cool modern color palette
  geom_abline(slope = 1, intercept = 0, color = "white", linetype = "dashed", size = 1) +
  theme_minimal() +
  labs(
    title = "Model Fit: Actual vs. Predicted Pricing Errors",
    x = "Predicted Error (Regression Model)",
    y = "Actual Error (Market - Option Model)",
    fill = "Record Count"
  )

#ggsave("~/Praxe/bakalarka/figures/absolute_hexes.png", absolute_hexes, width = 6, height = 4)

absolute_hexes
```


### LMER model - optimalizovaný na mezní R2

``` {r repeated_measure_abs}
subset_args <- c(
  "S",
  "K",
  "r",
  "sigma",
  #"q",
  "T",
  #"am_eu",
  "call_put"
  #"model"
  #"ticker",
  #"true_price",
  #"model_price"
  #"option_id"
)
interactions <- c(
  #"q:am_eu",
  "S:K",
  "sigma:T",
  #"r:q",
  #"am_eu:call_put",
  "(1 | option_id)",
  "(1 | ticker)"
  #"(1 | snapshot_month)"
)

rhs <- paste(c(subset_args, interactions), collapse = " + ")
formula <- as.formula(paste("pricing_error ~ ", rhs))

rmr_absolute <- lmer(formula, data = train_data_abs)
```

Náhodný efekt `(1 | ticker)` již částečně absorbuje autokorelací mezi opcemi stejného podkladového aktiva.

``` {r rmr_abs_summary}
summary(rmr_absolute)
```

``` {r}
r2(rmr_absolute)
```

``` {r rmr_abs_robust, eval=FALSE, include=FALSE}
# Cluster-robust standardní chyby (CR2) – oprava heteroskedasticity
coef_test(rmr_absolute, vcov = "CR2", cluster = train_data$ticker)
```

``` {r rmr_abs_bias}
absolute_bias_plot <- plot_model(rmr_absolute, type = "est", show.values = TRUE, value.offset = .4) +
  theme_minimal() +
  labs(title = "Systematic Biases in Option Pricing Models")

ggsave("~/Praxe/bakalarka/figures/absolute_bias.png", absolute_bias_plot, width = 6, height = 4)

absolute_bias_plot
```

``` {r rmr_abs_predict}
train_data_abs$predicted_error <- predict(rmr_absolute)

absolute_hexes <- ggplot(train_data_abs, aes(x = predicted_error, y = pricing_error)) +
  geom_hex(bins = 70) +
  scale_fill_viridis_c(option = "plasma") + # Cool modern color palette
  geom_abline(slope = 1, intercept = 0, color = "white", linetype = "dashed", size = 1) +
  theme_minimal() +
  labs(
    title = "Model Fit: Actual vs. Predicted Pricing Errors",
    x = "Predicted Error (Regression Model)",
    y = "Actual Error (Market - Option Model)",
    fill = "Record Count"
  )

ggsave("~/Praxe/bakalarka/figures/absolute_hexes.png", absolute_hexes, width = 6, height = 4)

absolute_hexes
```

## Relativní

``` {r}
df_relative <- df_doctored %>%
  pivot_longer(cols = c(user_bs, user_crr, user_mc),
               names_to = "model",
               values_to = "model_price") %>%
  #filter(model == "user_crr") %>%
  mutate(pricing_error_test = (true_price - model_price) / true_price) %>%
  mutate(pricing_error = 2 * (true_price - model_price) / (true_price + model_price)) %>%
  filter(is.finite(pricing_error)) %>%
  mutate(snapshot_date = as.Date(expiration) - round(T * 365)) %>%
  mutate(snapshot_month = format(snapshot_date, "%m"))
```

``` {r relative_filter, eval=FALSE, include=FALSE}
high_quant <- quantile(df_relative$pricing_error, 0.90)
low_quant <- quantile(df_relative$pricing_error, 0.10)

df_relative <- df_relative |>
  filter(pricing_error < high_quant & pricing_error > low_quant)
```

``` {r eval=FALSE, include=FALSE}
ggplot(df_relative, aes(x = K, y = pricing_error, color = ticker)) +
  geom_point(alpha = 0.3, size = 0.5) +
  # geom_smooth(method = "lm", se = FALSE, linewidth = 0.8) +
  labs(x = "Moneyness (S/K)", y = "Pricing error (Market - BS)",
       color = "Ticker") +
  theme_minimal()
```

``` {r eval=FALSE, include=FALSE, eval=FALSE, include=FALSE}
top_K <- df_relative %>%
  # filter(true_price < 10 & K > 100 & K < 266) %>%
  slice_max(pricing_error, n = 50) %>%
  select(ticker, S, K, T, pricing_error, model_price, true_price)

kable(top_K)
```

``` {r data-prep-rel}
df_relative_temp <- df_relative #%>% filter(am_eu == "american" & call_put == "calls")
train_indexes <- sample(1:nrow(df_relative_temp), size = 0.8 * nrow(df_relative_temp))

train_data_rel <- df_relative_temp[train_indexes, ]
test_data_rel <- df_relative_temp[-train_indexes, ]
```

``` {r}
png("~/Praxe/bakalarka/figures/hist_relative.png", width = 6, height = 4, units = "in", res = 300)
hist(df_relative_temp$pricing_error, breaks = 200)
dev.off()

hist(df_relative_temp$pricing_error, breaks = 200)
```

Distribuce je bimodální: pík u 0 odpovídá přesnému ocenění, pík u 2 odpovídá opcím s odhadovanou cenou blízkou 0. Regresní model tuto strukturu zohledňuje.

``` {r}
hist(df_relative_temp$pricing_error_test, breaks = 100)
```

``` {r basic_model_rel}
train_data_rel$T2 <- train_data_rel$T^2

subset_args <- c(
  "S",
  "K",
  #"r",
  "sigma",
  #"q",
  "T",
  "T2",
  #"am_eu",
  #"call_put",
  #"model",
  "ticker",
  #"true_price",
  #"model_price",
  "snapshot_month"
  )
interactions <- c(
  #"q:am_eu",
  "S:K",
  "sigma:T",
  "r:q",
  "am_eu:call_put"
)

rhs <- paste(c(subset_args, interactions), collapse = " + ")
formula <- as.formula(paste("pricing_error ~ ", rhs))
#T_crr <- lm(pricing_error ~ T + as.factor(snapshot_month), data = train_data)
regression_relative <- lm(formula, data = train_data_rel)

summary(regression_relative)
```

``` {r plot}
png("~/Praxe/bakalarka/figures/relative_basic.png", width = 6, height = 4, units = "in", res = 300)
par(mfrow = c(2, 2))
plot(regression_relative)
dev.off()

par(mfrow = c(2, 2))
plot(regression_relative)
par(mfrow = c(1, 1))
```

### Předpoklady

Kontrola homoscedasticity:

``` {r bptest_rel}
bptest(regression_relative)
```

Dle výsledků Breuschova-Paganova testu (p < 0.05) zamítáme null hypotézu → je přítomná heteroskedasticita.

Kontrola autokorelace:

``` {r dwtest_rel}
dwtest(regression_relative)
```

Dle výsledku Durbinova-Watsonova testu je přítomná autokorelace. Opce ze stejného tickeru jsou navzájem závislé.

Použijeme cluster-robust standardní chyby (cluster na ticker), které opravují heteroskedasticitu i autokorelací zároveň:

``` {r robust_errors_rel, eval=FALSE, include=FALSE}
coeftest(regression_relative, vcov = vcovCL(regression_relative, cluster = ~ticker))
```

Kontrola multikolinearity:

```{r vif_rel}
vif(regression_relative, type = "predictor")
```

### LMER model - základní

``` {r repeated_measure_rel_base}
subset_args <- c(
  "S",
  "K",
  "r",
  "sigma",
  "q",
  "T",
  "am_eu",
  "call_put",
  "model",
  "ticker"
  #"true_price",
  #"model_price"
  #"option_id"
  )
interactions <- c(
  "q:am_eu",
  "S:K",
  "sigma:T",
  "r:q",
  "am_eu:call_put",
  "(1 | option_id)",
  "(1 | ticker)"
  #"(1 | snapshot_month)"
)

rhs <- paste(c(subset_args, interactions), collapse = " + ")
formula <- as.formula(paste("pricing_error ~ ", rhs))

rmr_relative <- lmer(formula, data = train_data_rel)
```

``` {r reg-plot-base, eval=FALSE, include=FALSE}
ggplot(df_relative_temp, aes(x = T, y = pricing_error, color = model)) +
  geom_point(alpha = 0.15, size = 0.3) +
  geom_smooth(method = "lm", se = FALSE, linewidth = 0.8) +
  labs(x = "Strike price (K)", y = "Relative pricing error",
       color = "Model") +
  theme_minimal()
```

``` {r}
summary(rmr_relative)
```

``` {r}
r2(rmr_relative)
```

``` {r}
relative_bias_plot <- plot_model(rmr_relative, type = "est", show.values = TRUE, value.offset = .4) +
  theme_minimal() +
  labs(title = "Systematic Biases in Option Pricing Models")

#ggsave("~/Praxe/bakalarka/figures/relative_bias.png", relative_bias_plot, width = 6, height = 4)

relative_bias_plot
```

``` {r rmr_rel_base_predict}
train_data_rel$predicted_error <- predict(rmr_relative)

relative_hexes <- ggplot(train_data_rel, aes(x = predicted_error, y = pricing_error)) +
  geom_hex(bins = 70) +
  scale_fill_viridis_c(option = "plasma") + # Cool modern color palette
  geom_abline(slope = 1, intercept = 0, color = "white", linetype = "dashed", size = 1) +
  theme_minimal() +
  labs(
    title = "Model Fit: Actual vs. Predicted Pricing Errors",
    x = "Predicted Error (Regression Model)",
    y = "Actual Error (Market - Option Model)",
    fill = "Record Count"
  )

#ggsave("~/Praxe/bakalarka/figures/relative_predict.png", relative_hexes, width = 6, height = 4)

relative_hexes
```

### LMER model - optimalizovaný na R2

``` {r repeated_measure_rel}
subset_args <- c(
  "S",
  "K",
  "r",
  "sigma",
  "q",
  "T",
  #"am_eu",
  "call_put"
  #"model"
  #"ticker",
  #"true_price",
  #"model_price"
  #"option_id"
  )
interactions <- c(
  #"q:am_eu",
  "S:K",
  "sigma:T",
  #"r:q",
  #"am_eu:call_put",
  #"(1 | option_id)",
  "(1 | ticker)",
  "(1 | snapshot_month)"
)

rhs <- paste(c(subset_args, interactions), collapse = " + ")
formula <- as.formula(paste("pricing_error ~ ", rhs))

rmr_relative <- lmer(formula, data = train_data_rel)
```

``` {r reg-plot, eval=FALSE, include=FALSE}
ggplot(df_relative_temp, aes(x = T, y = pricing_error, color = model)) +
  geom_point(alpha = 0.15, size = 0.3) +
  geom_smooth(method = "lm", se = FALSE, linewidth = 0.8) +
  labs(x = "Strike price (K)", y = "Relative pricing error",
       color = "Model") +
  theme_minimal()
```

``` {r}
summary(rmr_relative)
```

``` {r}
r2(rmr_relative)
```

``` {r rmr_rel_robust, eval=FALSE, include=FALSE}
# Cluster-robust standardní chyby (CR2) – oprava heteroskedasticity
coef_test(rmr_relative, vcov = "CR2", cluster = train_data$ticker)
```

``` {r}
relative_bias_plot <- plot_model(rmr_relative, type = "est", show.values = TRUE, value.offset = .4) +
  theme_minimal() +
  labs(title = "Systematic Biases in Option Pricing Models")

ggsave("~/Praxe/bakalarka/figures/relative_bias.png", relative_bias_plot, width = 6, height = 4)

relative_bias_plot
```

``` {r rmr_rel_predict}
train_data_rel$predicted_error <- predict(rmr_relative)

relative_hexes <- ggplot(train_data_rel, aes(x = predicted_error, y = pricing_error)) +
  geom_hex(bins = 70) +
  scale_fill_viridis_c(option = "plasma") + # Cool modern color palette
  geom_abline(slope = 1, intercept = 0, color = "white", linetype = "dashed", size = 1) +
  theme_minimal() +
  labs(
    title = "Model Fit: Actual vs. Predicted Pricing Errors",
    x = "Predicted Error (Regression Model)",
    y = "Actual Error (Market - Option Model)",
    fill = "Record Count"
  )

ggsave("~/Praxe/bakalarka/figures/relative_predict.png", relative_hexes, width = 6, height = 4)

relative_hexes
```
